【裁判字號】    99,上更(二),78
【裁判日期】    990818
【裁判案由】    貪污治罪條例
【裁判全文】
臺灣高等法院臺中分院刑事判決      99年度上更(二)字第78號
上  訴  人
即  被  告  甲○○
選任辯護人  高進棖  律師
上  訴  人
即  被  告  乙○○
選任辯護人  楊玉珍  律師
上列上訴人等因違反貪污治罪條例等案件，不服臺灣彰化地方法
院95年度訴字第953號，中華民國96年10月12日第一審判決（起
訴案號：臺灣彰化地方法院檢察署94年度偵字第9543號、95年度
偵字第4292號），提起上訴，經判決後，由最高法院第二次發回
更審，本院判決如下：
    主  文
上訴駁回。
    事  實
一、銓重（因貪污治罪條例案件，經本院以98年度上更(一)字第
    200號判決判處罪刑並定應執行刑為有期徒刑十六年）自民
    國91年3月1日起擔任彰化縣員林鎮鎮長之職，綜理員林鎮政
    ；甲○○自91年3月1日起升任員林鎮公所秘書室主任，負責
    秘書室業務；周厚賢（經臺灣臺中地方法院判處有期徒刑七
    月，緩刑三年確定）自91年4月11日經銓重延聘進入員林
    鎮公所秘書室任職代保育員及代理幹事一職，92年間調整為
    秘書室約僱員一職，負責鎮刊主編、記者會之籌畫召開、公
    關及其他交辦事項等事宜，均為依據法令從事公務之人員；
    而乙○○則係銓重之胞兄，未於員林鎮公所擔任職務。
    銓重自就任員林鎮鎮長後，明知附表「簽呈所載用餐名目」
    欄所示均非真實，而係乙○○或銓重非公務用餐之消費，
    不得以「為民服務－業務費」或「研考業務－業務費」或「
    一般行政圖書管理－業務費」之預算科目報支，惟其竟利用
    綜理鎮務之職權，基於意圖為自己不法所有之概括犯意，及
    與乙○○共同基於意圖為自己不法所有之概括犯意聯絡（指
    附表一編號1、5、附表二編號3中新臺幣〈下同〉5100元部
    分、附表三編號4、5及附表四編號1中3630元部分、編號3中
    3670元部分及編號4、5所示部分），將其與乙○○於附表所
    示之時間至彰化縣員林鎮○○里○○街105號之「候時機活
    海鮮餐廳」（下稱候時機餐廳）、彰化縣員林鎮○○路○段
    395號之「昇財麗禧酒店股份有限公司」（下稱昇財麗禧酒
    店）、彰化縣員林鎮○○路○段225號之「華屋有限公司」
    （下稱華屋公司）、彰化縣員林鎮○○路○段523號「台北
    和漢小吃部」等餐廳進行與公務無關之私人消費，指示各該
    餐廳不知情之人員開立買受人為員林鎮公所之發票（收據）
    ，交由銓重、乙○○或隨行人員帶回，或由各該餐廳於當
    月、翌月或之後彙整其等消費金額後，開立一張彙總之發票
    （收據），由各該餐廳人員持向員林鎮公所請款。銓重為
    順利核銷上開私人消費，乃指示秘書室主任甲○○負責辦理
    其與乙○○私人消費之核銷，甲○○亦明知與公務無關之個
    人消費，不得以公費核銷，竟與銓重、乙○○基於共同詐
    取公有財物、公務員登載不實文書後持以行使之概括犯意聯
    絡，依銓重之指示，負責辦理該等私人消費之核銷。嗣甲
    ○○即於銓重、乙○○交付其等個人消費之發票（收據）
    或餐廳人員將銓重、乙○○私人之消費發票（收據）送至
    員林鎮公所請款時，先行確認發票內容，若發票之記載於核
    銷上有所窒礙，甲○○便會要求餐廳人員重新開立發票（收
    據），再依銓重之指示，製作或命知悉各該日無各該消費
    事由而具行使公務員登載不實文書之概括犯意聯絡，但不知
    係銓重、乙○○私人消費之周厚賢（指附表一編號1至4、
    附表二編號4、附表三編號1、3及附表四編號4部分）及如附
    表所示其他不知情之蘇文宏、林玉雯、張梅、蘇國鑫、張嘉
    佩等員林鎮公所職員，製作如附表所示與實際用餐情形不符
    而內容不實之簽呈（公文書），再依簽呈流程呈經知情之甲
    ○○或其他如附表所示不知情之單位主管、推算、財政課、
    主計室、秘書、主任秘書核章，最後由鎮長銓重核准後，
    再將上述發票（收據）粘貼在「員林鎮公所粘貼憑證用紙」
    （公文書）正面下方之原始憑證欄內，並在上開員林鎮公所
    粘貼憑證用紙之「用途說明」欄內，虛偽登載如各該奉准之
    簽呈所記載與實際消費情形不符之如附表所載「研商人行天
    橋修建會議」等事由，並以「為民服務－業務費」或「研考
    業務－業務費」或「一般行政圖書管理－業務費」等預算科
    目進行核銷，以上開方式將明知為不實之事項登載於職務上
    所掌之公文書，而員林鎮公所主任秘書江仕用、秘書黃寬裕
    、代理秘書賴沛然、行政課課長黃吉城、圖書館館長蔡東瑩
    、秘書室人員周厚賢、蘇文宏、賴信吉、蘇國鑫、楊富美、
    林玉雯及圖書館人員張梅等如附表「審核人員」欄所示之人
    （江仕用、蘇文宏、黃寬裕、賴信吉、蘇國鑫、楊富美、張
    梅、蔡東瑩、林玉雯、黃吉城、張嘉珮、賴沛然、黃清義等
    人均經判決無罪確定），因無從得知待核銷之消費係銓重
    、乙○○之私人消費，乃分別在各該員林鎮公所粘貼憑證用
    紙之「主任秘書」、「秘書」、「單位主管」、「（驗收）
    證明」、「經手人」欄上蓋章後，連同奉准之簽呈轉送員林
    鎮公所財政及會計單位審核而予行使，而會計人員亦因審核
    上開請款憑證之記載內容為「便餐」，且在所載之餐廳用餐
    ，而無法知悉上開消費非為公務用餐，致陷於錯誤予以核章
    後，再轉呈知情之鎮長銓重親自或授權不知情之主任秘書
    江仕用核准上開員林鎮公所粘貼憑證用紙上所載之費用支出
    ，再向不知情而陷於錯誤之員林鎮公所出納人員請款撥付，
    非法准予核銷本應由銓重或乙○○個人自行支付之餐費，
    足以生損害於員林鎮公所對於公款核銷管理之正確性。嗣後
    不知情之員林鎮公所主計人員即憑依上開銓重，或其授權
    之代理人核定之粘貼憑證用紙連同發票（收據），簽發以上
    揭餐廳為受款人，以發票（收據）金額為面額之公庫支票，
    再由不知情之員林鎮公所出納人員通知上揭餐廳之出納或會
    計前往鎮公所收受公庫支票，或交由佯為代墊之銓重或甲
    ○○予以收受，俾使如附表所示之餐廳得以註銷私人簽帳紀
    錄，因而詐取如附表所示之金額，總計252819元（其中乙○
    ○部分為66655元）。
二、案經臺灣彰化地方法院檢察署檢察官指揮法務部調查局中部
    機動工作組偵查起訴。
    理  由
一、程序部分：
  (一)證人甲○○於調查局之證述有證據能力：
    按刑事訴訟法第159條之2之規定，被告以外之人於檢察事務
    官、司法警察官或司法警察調查中所為之陳述，與審判中不
    符時，其先前之陳述具有較可信之特別情況，且為證明犯罪
    事實存否所必要者，得為證據。故被告以外之人於審判中之
    陳述與其先前在檢察事務官、司法警察官或司法警察調查中
    所為陳述不符時，其先前陳述必須具備特別可信性及必要性
    兩項要件，始得作為證據。而所稱具有較可信之特別情況係
    屬於證據能力之要件，法院應比較其前後陳述時之外在環境
    及情況，以判斷何者較為可信，倘採用先前不一致陳述為判
    決基礎時，並應敘明其理由（最高法院94年度台上字第6004
    號判決意旨參照）。又所謂前後陳述不符之要件，應就前後
    階段之陳述進行整體判斷，以決定其間是否具有實質性差異
    ，惟無須針對全部陳述作比較，陳述之一部分有不符，亦屬
    之。查證人即被告甲○○於調查局及偵查中均證述：因鎮長
    銓重交代乙○○在外餐廳之消費可以鎮公所公費核銷，所
    以只要是乙○○消費之發票或收據，我都會依銓重之指示
    辦理核銷；如果乙○○的發票遲未核銷，他（指乙○○）也
    會打電話來質問等語（偵字第9543號卷二之二第168、169、
    227頁），於原審審理中則改證稱：被告乙○○未曾將其消
    費之發票（收據）親自、或透過他人、或由餐廳交付向鎮公
    所請款云云（原審卷(三)第151頁），其經法院傳喚到庭作證
    之證述與其於調查局之證述顯有不符，本院審酌其於調查局
    之供述係於甫遭約談時所述，較無來自其他被告之壓力，又
    其於調查局詢問時尚未遭起訴，無基於其他利害考量而出於
    虛偽不實供述之可能，且甲○○未曾敘及於調查局詢問時有
    何遭強暴脅迫利誘等不法取供情事，伊亦不致虛捏不利於己
    之陳述而自陷於罪，揆諸上開說明，其於調查局所為之陳述
    ，客觀上應具有較可信之特別情況，且為證明被告乙○○犯
    罪事實存否所必要，應認其於調查局所為陳述有證據能力。
  (二)以下所引證人在偵查中之證述均有證據能力：
    按被告以外之人於偵查中向檢察官所為之陳述，除顯有不可
    信之情況者外，得為證據，為刑事訴訟法第159條之1第2項
    所明定。查本件以下引用之證人證詞，於偵查中均經具結，
    有證人結文在卷可憑，且未經證人及被告等陳稱有何不當取
    供而有不可信情形，本院認均有證據能力。至辯護人舉最高
    法院94年度臺上字第5651、3728號判決意旨，辯稱證人偵查
    中之證述如未經被告及辯護人對質詰問，均應無證據能力云
    云。惟被告對證人（包括立於證人地位之共犯）之詰問權雖
    為被告應受保障之訴訟權能之一，非不得拋棄，此觀諸刑事
    訴訟法第159條之5規定自明，而被告對於詰問權之處分模式
    ，可為同意將證人審判外之陳述作為證據、可為捨棄傳喚證
    人至審判中對質詰問、可為於證人經法院傳喚到庭時，放棄
    詰問或對於證人審判外不利之證述不為質問，是倘法院已賦
    予被告聲請傳喚證人對質詰問之機會，且被告亦明知證人於
    審判外有不利於己之證述（此於本案均無疑問，蓋本案被告
    均有辯護人，且均經閱卷，被告及辯護人對偵查中之證據均
    應知之甚詳），卻不聲請傳喚證人進行詰問，或於證人到庭
    時不為對質詰問，自不得主張其對質詰問權未受保障。至上
    揭該二判決所揭櫫者，乃是指法院不得以證人於偵查中已經
    具結作證，即拒絕被告或辯護人於審判中傳喚證人到庭詰問
    之聲請，如法院於無法定事由拒絕被告傳喚證人之聲請，因
    已剝奪被告之對質詰問權，故應否認未經對質詰問之審判外
    證述之證據能力而言，而非指偵查中（含警詢）之證述因未
    經被告對質詰問，即應否定此部分之證據能力，此觀諸該二
    判決之全文甚明，辯護人所辯，容有誤會。況依刑事訴訟法
    規定，於警詢及偵查中本無對質詰問之法定程序，如一概因
    而否定其證據能力，則刑事訴訟法第159條之1第2項及第159
    條之2規定實形同具文，益顯辯護人所辯之無據。查證人（
    包括共犯及被告）廖文林、丙○○、莊貽安、黃美瑤、林中
    財、甲○○、蔡東瑩、江仕用、楊富美、賴信吉、周厚賢、
    程慧娟、黃吉城、賴信吉、在調查局及檢察官偵查中之陳述
    固未經當事人詰問，然刑事訴訟法並無偵查中得行詰問程序
    之明文，而原審對上述證人均已進行詰問程序，賦予被告甲
    ○○、乙○○及其等辯護人補行反對詰問權之機會，揆諸首
    揭說明，應認上述陳述有證據能力。
  (三)刑事訴訟法第159條之4規定：「除前三條之情形外，下列文
    書亦得為證據：一、除顯有不可信之情況外，公務員職務上
    製作之紀錄文書、證明文書。二、除顯有不可信之情況外，
    從事業務之人於業務上或通常業務過程所須製作之紀錄文書
    、證明文書。三、除前二款之情形外，其他於可信之特別情
    況下所製作之文書。」本案「候時機餐廳」日報表、應收帳
    款明細簿、日記帳及內帳帳冊、「昇財麗禧酒店」應收帳款
    明細表、「華屋公司」訂桌登記簿、日報表、估價單及應收
    帳款簿、「台北和漢小吃部」應收帳款紀錄等文書帳冊，均
    係上開餐廳於業務上或通常業務過程所需製作之文書，此分
    據證人即候時機餐廳會計程慧娟、昇財麗禧酒店出納莊貽安
    、華屋公司會計丙○○、台北和漢小吃部負責作帳之黃美瑤
    等於偵查中結證屬實，俱證述係依實際消費情形而紀錄，且
    無證據顯示該等文書帳冊有何顯有不可信之情況，依上開規
    定，均應認具有證據能力。
  (四)被告以外之人於審判外之陳述，雖不符刑事訴訟法第159條
    之1、159條之2、159條之3、159條之4等規定，而經當事人
    於審判程序同意作為證據，法院審酌該言詞陳述或書面陳述
    作成時之情況，認為適當者，亦得為證據。當事人、代理人
    或辯護人於法院調查證據時，知有第159條第1項不得為證據
    之情形，而未於言詞辯論終結前聲明異議者，視為有前項之
    同意，刑事訴訟法第159條之5定有明文。本件被告及選任辯
    護人等於本院審理時，就上開證據以外，下列引為證據之言
    詞及書面陳述，未就其證據能力聲明異議，本院審酌該言詞
    陳述作成時之情況，並查無其他不法之情狀，復與本案待證
    事實具有關聯性，足認為得為本案之證據，依刑事訴訟法第
    159條之5之規定，有證據能力，均合先說明。
二、訊據被告乙○○固坦認有於91年10月11日在候時機餐廳消費
    7940元情事，惟否認有何公訴人所指共犯詐取公有財物及行
    使公務員登載不實文書之犯行，辯稱：該次消費是立仁慈善
    會之理監事會會議，因鎮長銓重有參與，同意該餐費由鎮
    公所補助，才會向鎮公所請款，至於其他附表之消費均與乙
    ○○無關云云。另被告甲○○雖承認除附表二編號2、4之發
    票及簽呈外，其他發票均係伊交付予各該簽呈承辦人，或由
    伊先擬好簽呈，或由伊告知用餐時間、事由、對象及核銷之
    會計科目，由承辦人製作簽呈申辦核銷之事實，惟否認有何
    公訴人所指共犯詐取公有財物及行使公務員登載不實文書之
    犯行，辯稱：附表所示之消費，除附表一編號5係鎮長同意
    補助立仁慈善會之費用外，其他均屬鎮長銓重之公務用餐
    ，並無不實，且伊係依鎮長銓重指示辦理核銷，不知核銷
    之餐費有何不實云云。
三、經查：
  (一)彰化縣員林鎮公所人員，於製作如附表「簽呈所載用餐日期
    」欄、「簽呈所載用餐名目」欄所示簽呈後，再將同金額之
    發票（收據）粘貼於「員林鎮公所粘貼憑證用紙」正面下方
    之原始憑證欄內，並在上開粘貼憑證用紙之「用途說明」欄
    內，登載如附表「簽呈所載用餐名目」欄所載「研商人行天
    橋修建會議」等事由，並以「為民服務－業務費」或「研考
    業務－業務費」或「一般行政圖書管理－業務費」等預算科
    目進行核銷，再經由員林鎮公所主任秘書江仕用、秘書黃勁
    學、代理秘書賴沛然及秘書室主任甲○○、行政課課長黃吉
    城、圖書館館長（管理員）蔡東瑩、秘書室人員周厚賢、蘇
    文宏、賴信吉、蘇國鑫、楊富美、林玉雯、張嘉珮、圖書館
    人員張梅等人，於「主任秘書」、「單位主管」、「（驗收
    ）證明」、「經手人」欄上蓋章後，轉送員林鎮公所財政及
    會計單位審核，再轉呈鎮長銓重親自或授權主任秘書江仕
    用核准上開員林鎮公所粘貼憑證用紙上所載之費用支出後，
    向員林鎮公所出納人員請款撥付，嗣員林鎮公所主計人員即
    依上開核定之粘貼憑證用紙連同發票，簽發以附表所示餐廳
    為受款人，以統一發票金額為面額之公庫支票，再由員林鎮
    公所出納人員通知附表餐廳之出納或會計前往鎮公所收受公
    庫支票，或交由鎮長銓重或被告甲○○收受，而支付如附
    表所示之金額合計共252819元等情，業據證人即員林鎮公所
    財政課長葉書羽、謝泓叡、主計室主任施正家於偵查中結證
    在卷，且有如附表所示之簽呈、員林鎮公所黏貼憑證用紙、
    統一發票、免用統一發票收據、員林鎮公庫支票、昇財麗禧
    酒店傳票、候時機餐廳陳月嬋設於臺中商業銀行北員林分行
    帳號00000000000號帳戶往來明細等附卷可稽，被告甲○○
    及同案被告江仕用、周厚賢、蘇文宏、黃寬裕、賴信吉、蘇
    國鑫、楊富美、張梅、蔡東瑩、林玉雯、黃吉城、張嘉珮、
    賴沛然等人就此亦不爭執，是上開事實應可認定。
  (二)關於附表一編號1之費用部分：
    1.被告乙○○自承因伊與員林西南扶輪社社員林錦泉同時當
      選員林鎮鎮民代表，故於91年7月5日將扶輪社例會地點改
      在候時機餐廳宴請社友，當天共消費35000元，由伊與林
      錦泉各負擔一半即17500元等情，並提出員林西南扶輪社
      函1份附卷為憑，此亦經證人即扶輪社經辦人魏淑玲及林
      錦泉於原審審理時證述明確（原審卷(三)第66頁背面、第14
      3頁背面），再互核卷附候時機餐廳日記帳（偵字第9543
      號卷二之一第68頁），當日確有一筆金額35000元、付現
      17500元、簽帳17500元、註：乙○○（扶輪社）之消費記
      錄，則被告乙○○因宴請員林西南扶輪社社友於91年7月5
      日到候時機餐廳消費乙節，應屬真實。
    2.上揭候時機餐廳91年7月5日日記帳記載簽帳「17500」元
      及註「乙○○」間，有用筆自「17500」至「乙○○」劃
      一箭頭相連；且候時機餐廳應收帳款帳冊中亦記載「7月5
      日、乙○○、金額17500」，除此記載外，另並記有「8／
      5琳送」（偵字第9543號卷二之一第60頁），而證人即候
      時機餐廳會計程慧娟結證：「8／5琳送」是我記載的，是
      翟珮琳去送簽單的意思等語（偵字第9543號卷二之二第
      287頁）；證人翟珮琳亦結證稱：這筆帳是我送到大東海
      補習班的，因為乙○○的帳不好收，所以我還請大東海的
      小姐於錢下來時通知我等語（原審卷(四)第180頁；被告乙
      ○○於91年間為大東海補習班股東，且會以大東海補習班
      對外聯絡事情，業據被告乙○○於調查中自陳在卷，見偵
      字第9543號卷二之二第331頁，故有證人翟珮琳將帳單送
      往大東海補習班之舉，併此敘明），可知被告乙○○於91
      年7月5日當日並未付款，當日付款之17500元，應係林錦
      泉所支付，被告乙○○辯稱伊於當日已付現17500元云云
      ，顯然不實。
    3.經核候時機餐廳91年7、8、9月之應收帳款帳冊（偵字第
      9543號卷二之一第60至62頁），除上開被告乙○○消費之
      17500元外，並無任何應收帳款係17500元，而國稅局所提
      供之候時機餐廳91年7、8月統一發票明細，候時機餐廳於
      91年7、8月間除一筆金額為17500元之發票（統一發票號
      碼PB00000000）外，亦無任何發票之金額係17500元，另
      證人翟珮琳於原審審理時亦結證：應收帳款不會漏記等語
      （原審卷(三)第64頁）互核以觀，號碼PB00000000之統一發
      票，應即為候時機餐廳依被告乙○○91年7月5日消費之應
      收帳款所開立無疑。而號碼PB00000000之統一發票即為附
      表一編號1報請員林鎮公所以公費核銷之消費，有簽呈及
      黏貼憑證用紙各1紙在卷可按，是該筆核銷之消費，即為
      被告乙○○個人之餐費，且與員林鎮公所公務無關，自可
      確定。
    4.證人翟珮琳證稱係將發票持至大東海補習班向被告乙○○
      請款等語，另參諸證人甲○○於偵查中證稱：17500、794
      0元這兩筆都是俊任拿發票過來的等語（偵字第9543號
      卷二之二第228頁），可徵被告乙○○係於翟珮琳將發票
      送往大東海補習班向其請款後，轉將發票交由其子俊任
      持交被告甲○○以員林鎮公所核銷之事實。
    5.被告涂銓勝雖辯稱：I依證人林錦泉於原審96年8月23日
      審判時之證述，被告涂銓勝早在91年7月5日當天就先行支
      付35000元一半即17500元給餐廳，另一半則係由證人林錦
      泉幾天後向餐廳支付，被告涂銓勝並無簽帳一事，顯見此
      與公訴人所指公所在91.8.10之帳目並無相關；II依候時
      機餐廳函復原審稱：PB00000000、PB00000000兩張發票均
      是於91年8月10日開立，並檢附91年日記帳1紙為憑，由該
      日記帳可知，PB00000000之統一發票係於91年8月10日始
      開立，翟珮琳於91年8月5日送的發票顯然不可能係該PB00
      000000之統一發票，附表一編號1之費用與被告乙○○無
      關；III依證人魏淑玲於原審96年8月16日審判時之證述，
      證人陳述該次餐會是以扶輪社之名義定桌，餐廳人員翟佩
      琳當不可能以發票向公所請領該次消費，益徵該餐廳在91
      年8月10日所開立編號PB00000000發票上所指之17500元，
      實與被告涂銓勝於91年7月5日之消費無涉；Ⅳ大東海補習
      班已經彰化縣政府以91年7月18日府教社字第09101337930
      號函同意撤銷立案，是補習班在91年8月5日已不存在，證
      人翟珮琳所述在該日至該補習班收帳不實云云。被告涂俊
      國及其選任辯護人辯稱：91年8月13日簽呈所用以核銷的
      17500元絕非被告涂銓勝在91年7月5日之消費云云。然查
      ：
      (1)被告乙○○先於94年12月12日在調查站詢問時供稱：「
        （據查你於91年7月5日至候時機活海產餐廳消費35000
        元，其中17500元以現金支付，另17500元由你簽帳，你
        17500元的私人簽帳是由員林鎮公所公款支付？）我記
        不起來了，應該是有一個活動，且公所有派員參加，於
        事先或宴會中獲得鎮長的同意，才會由公所辦理核銷。
        這筆35000元消費，我僅支付17500元，其餘17500元則
        由公所辦理核銷」等語（偵字第9543號卷第二之二第
        330至331頁）；再於同日檢察官偵訊時供稱：「（91年
        7月5日你以個人消費另有17500元簽帳〔消費35000元〕
        ，請問這筆款項如何付款？誰來向你請款？發票在何時
        、地交予你？何時付款？）35000元我忘記了，可能與
        公所合辦一個活動，可能是大型活動，公所有人來參與
        活動，所以才由他們支付。（為何與他們合辦活動，你
        要出一半？）這是我的猜測，時間太久我忘記了」等語
        （偵字第9543號卷二之二第343頁）；於原審及本院前
        審行準備程序時改稱：「... 是我與林錦泉當選代表請
        扶輪社的社員吃飯，支出35000元是由我們共同出錢，
        我付17500元，另17500元是林錦泉付的，根本沒有跟鎮
        公所請款」、「有關扶輪社，我第一天就繳了，另外一
        半，是分社社友繳的，他在原審陳述明確，餐廳沒有送
        到公所去。因為那是私人的，沒有發票，所以沒有送到
        公所去」等語，其就鎮公所是否支出該次消費、是否與
        鎮公所合辦活動、何以舉辦該次餐會等情，供述前後歧
        異，已難憑信。復參酌共同被告甲○○於94年12月8日
        在調查站調查時供稱：「91年8月13日公所在候時機餐
        廳並沒有共同研商有關本鎮人行天橋修建等相關事宜之
        消費，我如此簽呈是依銓重指示辦理並符合主計單位
        要求，以便辦理核銷」等語（偵字第9543號卷二之二第
        170頁）、於同日偵查中證稱：「（〔提示17500、7940
        〕這兩筆都是俊任拿發票過來的嗎？總共有幾次是乙
        ○○的消費利用鎮公所來核銷？）是。有好幾次我已經
        記不得了，有些事我實在沒有辦法拒絕，公務人員實在
        很無奈」、「（這筆17500據你所述也是俊任拿發票
        來的，陳月嬋既知非為員林鎮公所公務用餐，為何他會
        來公所領費，他是否知道涂銓勝的帳，也可以來公所買
        單？何人通知他來領？）乙○○跟她講說這張抬頭開員
        林鎮公所，她就會知道這筆消費要到公所來取款。出納
        通知她們來拿錢」、「（你怎麼知道乙○○跟她講的？
        ）她有時候會問我說乙○○那一筆消費抬頭開員林鎮公
        所，是不是已經核銷下來了，因為有時候我會給她壓一
        陣子，是會計小姐會跑來或打電話來跟我問」等語（偵
        字第9543號卷二之二第228頁、第229至230頁）；證人
        林錦泉於原審審理時亦證稱：「（91.7.5當天西南扶輪
        社在候時機餐廳例會聚餐餐費，由何人支付？）我跟乙
        ○○共同支付」、「（平均分擔？）對。我們餐會是幹
        事訂餐的，所以我（們）將錢交給幹事去付」、「（你
        的部分交給幹事去付？你何時交給他的？）對。忘記了
        ，事後過沒幾天交給他」、「（你知道乙○○有無交錢
        給承辦人員？）這我不清楚」等語（原審卷(三)第143至
        144頁），是被告乙○○所辯，其於91年7月5日當天就
        先行支付餐廳17500元云云，應非事實，證人林錦泉於
        原審之證述無法為有利被告乙○○之認定甚明。
      (2)候時機餐廳於96年9月5日雖函復原審稱：PB00000000、
        PB00000000兩張發票均是於91年8月10日開立，並檢附
        91年日記帳1紙（其中記載PB00000000至62號之統一發
        票之交易日均為91年8月10日）為憑（原審卷(四)第70頁
        ）。惟查，本院認定PB00000000之統一發票即為候時機
        餐廳開立向被告乙○○請求支付91年7月5日消費之應收
        帳款發票之理由，已詳述如前，至候時機餐廳出具之日
        記帳雖記載PB00000000至62之統一發票均係91年8月10
        日交易所檢附之憑證，然該91年日記帳並非候時機餐廳
        自行製作之日記帳，而是委託會計業者製作之日記帳。
        另該91年日記帳所載之交易狀況與扣案候時機餐廳自行
        製作之日記帳（俗稱內帳）及應收帳款帳冊資料並不相
        符，則該日記帳有關日期之記載是否可信，即有疑義；
        復參酌候時機餐廳91年7、8、9月之內帳帳冊，除91年7
        月5日該餐廳日記帳記載簽帳「17500」元及被告乙○○
        消費之17500元外，並無任何應收帳款係17500元，且國
        稅局所提供之候時機餐廳91年7、8月統一發票明細，候
        時機餐廳於91年7、8月間除一筆金額為17500元之發票
        （統一發票號碼PB00000000）外，亦無任何發票之金額
        係17500元，而辯護人提出附卷之PB00000000及PB00000
        000均為僅記載91年8月而未記載日期之統一發票，有該
        等發票在卷可憑，益見上開會計業者製作之日記帳所載
        日期與事實不符，自不得以此推翻上開認定。
      (3)至候時機餐廳究竟有無於91年8月5日向被告乙○○收帳
        一節，事理上，難以想像該餐廳會計程慧娟及翟珮琳就
        此有何虛偽陳述之動機，且卷附彰化縣政府91年7月18
        日府教社字第09101337930號函，僅能證明彰化縣政府
        有於91年7月18日發出該函予大東海補習班，並不能證
        明該補習班於91年7月18日即確已人去樓空，完全未營
        業，況91年8月5日與91年7月18日僅間隔約二十日，解
        散後通常亦須進行相關結算收尾事宜，程慧娟及翟珮琳
        所述在91年8月5日至該補習班原址收費，亦非必然悖乎
        事理。
  (三)附表一編號2、3、4之費用部分：
    1.候時機餐廳應收帳款明細簿91年9月19日之收帳資料（偵
      字第9543號卷二之一第61頁），上載「公所」收入金額「
      72740，分成3筆，25000、24000、23740」，並把原登載
      「鑽石婚」之字樣刪除，而於91年9月及10月間之應收帳
      款及日記帳帳冊內，並無如附表一編號2、3、4所示三筆
      金額分別為25000元、24000元、23740元之消費及應收帳
      款；且於91年9月及10月之日記帳，員林鎮公所雖有其他
      消費，但並無上開三筆金額之消費，僅於9月19日之日記
      帳上，有「鎮公所簽帳72740元」等字樣，而證人程慧娟
      於偵查及原審審理中結證：附表一編號2、3、4所示之發
      票就是上開74750元分開開立成三筆金額之發票；又簽帳
      不可能漏記，如果是嗣後請款，一定有簽帳資料等語（偵
      字第9543號卷二之二第289頁、原審卷(四)第78、79頁）。
      可知如附表一編號2、3、4所示費用，應係91年9月19日之
      消費款72740元，拆為三筆以資核銷。衡諸常情，候時機
      餐廳應收帳款明細簿所載之91年9月19日消費記錄，倘確
      係銓重因公務宴請彰化縣內其他鄉鎮長、村里長、民意
      代表、地方仕紳及上級長官之餐會，自屬員林鎮公所因公
      務辦理之餐會費用，應由餐廳人員如實逕持91年9月19日
      消費72740元之發票向員林鎮公所請款，並由相關人員依
      法核銷，惟此筆消費卻未如實申報，竟大費周章地拆為
      25000元、24000元、23740元等三筆，再依序逐筆以不實
      之「91年9月上旬」、「91年10月中旬」、「91年10月下
      旬」等用餐日期簽報核銷，顯與常情有違，實難信此部分
      款項係員林鎮公所因公務辦理之餐會費用，由此亦可知員
      林鎮公所並未於如附表一編號2、3、4所示之簽呈記載用
      餐日期前往候時機餐廳進行與公務有關之消費，而銓重
      明知簽呈所載用餐日期、名目不實，仍核准報銷，益徵原
      91年9月19日之消費實為與公務無關，不得以公費報銷之
      消費，而被告涂俊國復為承鎮長銓重指示負責為其辦理
      餐費核銷之人，對於餐費消費款高達72740元，當無不置
      疑之理，其並於向銓重請示後指示周厚賢製成簽呈分三
      次核銷，則其對於該次消費確悖於常情，而與公務無涉，
      當難諉為不知。
    2.被告甲○○雖辯稱：I我於收受請款資料後，曾向鎮長涂
      銓重確認，經確認簽帳無誤後方交由周厚賢製作核銷簽呈
      三紙，我係依法辦理核銷，就核銷與否並無准否之權；II
      本件三紙簽呈所用乃關於鎮公所之公務活動，此有當天出
      席名冊及永靖及大村鄉公所之函文影本可稽，本活動確實
      係與員林鎮公所的公務有關，絕非僅為原判決所斷定之政
      黨私務。縱將該筆款項拆成三筆用以核銷，但三筆核銷金
      額完全係用以核銷員林鎮公所之公務餐費，我並未有任何
      不法意圖，雖在核銷的程序有瑕疵，仍難繩之以刑法之規
      定云云，而證人劉錫潓雖亦於原審法院審理時到庭證稱：
      其於91年9月19日有在候時機餐廳參加大村鄉、永靖鄉、
      員林鎮之基層建設聯誼餐會，當時其擔任員林鎮民眾服務
      社主任等語（原審卷(三)第65頁背面），並提出該次餐會出
      席名冊附卷為憑，惟查：
      (1)證人即同案被告周厚賢於94年12月8日在調查站供稱：
        「91年10月中、下旬員林鎮公所在候時機餐廳消費2374
        0元、25000元、24000元之支出簽呈及發票均是甲○○
        拿給我蓋用職章的，我並不清楚實際用途與簽呈所載內
        容是否相符。蓋用『程序核章』字樣用意要問主計部門
        才清楚，粘貼憑證上寫有『鎮長代墊』是指該等款項由
        銓重先行代墊，蓋有『銓重』印文，則指該筆款項
        已由鎮長領訖」、「（前述疑似虛偽不實的餐費報銷與
        真實之上級機關人員參訪之誤餐費核銷之區別何在？）
        如果真確係上級機關之誤餐費的核銷，應由對應的業務
        單位負責簽辦，並由業務單位陳明參訪時間及用餐地點
        及人員陳核，而不是由秘書室人員簽辦核銷」等語（偵
        字第9543號卷二之一第150、152頁）。
      (2)依卷附本件91年9月上旬、10月中旬、10月下旬之簽呈
        三紙，所載用餐名目均係「上級機關蒞臨員林鎮公所參
        訪，因時至逾膳時間，故鎮長邀請赴候時機餐廳餐敘」
        等情（偵字第9543號卷二之一第45至52頁），但依卷附
        上開出席名冊（原審卷(三)第123至138頁），該名冊係中
        國國民黨員林鎮黨部製作，所設置簽到冊亦為中國國民
        黨用紙製成，且該次聯誼餐會係由中國國民黨員林鎮黨
        部舉辦，而證人劉錫潓所任職之員林鎮民眾服務社，亦
        係中國國民黨所設之地方機構，均與員林鎮公所無關，
        則縱使參與者包括鄉鎮長、村里長及民意代表，亦難認
        與公務有何干係，其事後之餐會，更屬政黨聯誼性質，
        與公務無關，自不得由員林鎮公所預算科目支應，是證
        人劉錫潓上開證詞及被告所辯縱然屬實，亦無解於上開
        該消費與員林鎮公所無關，不得以公款支應之認定。
  (四)附表一編號5之費用部分：
    1.被告乙○○自承該筆費用係伊擔任理事長之立仁慈善會於
      91年10月11日在候時機餐廳之消費；而候時機餐廳內帳帳
      冊內，員林鎮公所於91年12月間並無附表一編號5之消費
      ，僅於91年10月11日記載「乙○○，收入7940，12／26現
      金」之字樣，而於日記帳上於91年10月11日係記載：立仁
      慈善會消費7940元，另於同年12月26日記載：「收乙○○
      ，10／7940」，至91年12月期間之日記帳內，員林鎮公所
      亦無該筆消費，有扣案之候時機餐廳內帳帳冊及日記帳冊
      可佐，是該筆消費係乙○○擔任理事長之立仁慈善會的消
      費已屬無疑。
    2.證人甲○○於調查局及偵查中均證述：附表一編號5之發
      票係乙○○之子俊任拿來請款，並說明款項乙○○已墊
      付，故才由我先墊付給俊任轉交予乙○○等語（偵字第
      9543號卷二之二第168、227頁）；另證人翟珮琳於偵查中
      結證：12月26日日記帳上「乙○○、10、7940元、現金」
      等文字是其記載的，表示乙○○拿現金來繳，因為有現金
      才會記在這裡，10是代表10月的帳款等語（參證人翟珮琳
      於94年12月9日偵查筆錄第2、3頁，附於原審卷(四)第181、
      182頁）；而本件簽呈係91年12月26日上簽，黏貼憑證用
      紙上並記載「本款甲○○代墊」，有各該簽呈及黏貼憑證
      用紙在卷可憑，互核上開帳冊記載乙○○於12月26日付現
      乙節，可認證人甲○○上開證述為真。則該筆消費顯然是
      被告乙○○於消費後二個多月才向餐廳付款，並於付款後
      將發票交由不知情之子俊任持向被告甲○○請款。
    3.被告涂銓勝辯稱：I該次餐費係立仁慈善會於91.10.11在
      候時機餐廳召開理監事會議之支出，而非涂銓勝個人所為
      之消費。且依證人涂銓重於原審96年8月16日之證述，證
      人即鎮長涂銓重確實有在當天蒞臨指導，且鎮長並指示涂
      俊國就本次會議的費用由公所支付；II被告涂銓勝並未經
      手核銷，發票是由餐廳會計程慧娟直接送往給涂俊國依法
      核銷，故被告主觀上並無詐取財物之犯意，更未與涂銓重
      有犯意聯絡云云。被告甲○○辯稱：I91.10.11立仁慈善
      會召開的理監事會議中，涂銓重以鎮長的身分蒞臨並加以
      致詞、頒獎，理當為從事公務之活動，鎮長應許該次消費
      由公所支付，此乃地方制度法賦予行政機關首長有行政裁
      量之權限；且被告涂俊國當日並未參與該次活動，僅於事
      後憑書面資料審核，一切行為皆是依照鎮長指示辦理，並
      無任何不法意圖；關於核銷事由之記載，被告涂俊國乃係
      承「行政慣例」所作之核銷事由，並未有任何不法之意圖
      云云。然查：
      (1)被告涂俊國於94年12月8日在調查站調查時詳細供稱：
        「91年12月下旬員林鎮公所在候時機餐廳消費7940元之
        簽呈是由我依照銓重指示製作後，交蘇文宏等人蓋章
        ，其上之推算負責瞭解該筆支出是否符合預算科目及當
        月有無剩餘，經手人即製作該份簽呈之承辦人之意，驗
        收（證明）係主管指派，前述欄位因主計單位規定要核
        章，所以同事間會互相幫忙核章。該粘貼憑證上蓋有我
        之私章及附記『本款由涂俊國主任代墊』即代表款項由
        我代墊，款項核銷後，當然亦由我具領。該次聚會我沒
        有出席，款項是乙○○助理（即他兒子俊任）拿發票
        前來請款，由我先行代墊予俊任，再辦理核銷，當日
        並無視察業務，我是依銓重指示辦理核銷，所以蘇文
        宏製作此份簽呈內容並不實在」、「（前述91年12月下
        旬員林鎮公所，在該餐廳消費7940元之簽呈內容係何人
        指示？）是銓重指示我以『上級主管機關蒞臨本鎮視
        察相關業務，因逾膳時間』名義辦理核銷」等語（偵字
        第9543號卷二之二第167至168頁、第171頁）。
      (2)倘若該筆餐費係鎮長銓重當場承諾由員林鎮公所以公
        費補助，因員林鎮公所本即編有對社會團體之補助預算
        （原審卷(三)第55頁證人銓重之證述），銓重大可於
        餐廳持發票向員林鎮公所請款時，指示相關人員依法核
        銷，何須由被告乙○○於消費二個月後先行付款，再將
        發票交由被告甲○○以不實名義辦理核銷，且當日並無
        視察業務，既經涂俊國於94年12月8日調查站詢問時陳
        述明確，而該涂俊國竟仍指示虛捏該簽呈用餐名目為：
        「91年12月下旬上級主管機關蒞臨員林鎮視察相關業務
        ，因時至逾膳時間，故鎮長邀請赴員林鎮候時機活海產
        餐廳餐敘」，則該筆消費顯係被告乙○○個人或其擔任
        理事長之立仁慈善會所應負擔之餐費，與員林鎮公所之
        公務無關，至堪認定。
      (3)至證人銓重雖證稱其確實有承諾補助立仁慈善會該筆
        餐費云云，另證人俊任於偵查中亦證稱未曾持發票向
        被告甲○○請款云云，惟政府機關相關款項收支均有其
        會計科目及列管金額，並非可憑首長個人意志任意花用
        之，上開事實既有證據證明如上，其二人證述之真實性
        本至可存疑，況該二位證人前者為被告乙○○之弟，且
        因本件費用核銷問題經法院判決有罪（與被告乙○○係
        共犯），後者則為被告乙○○之子，其二人於作證時因
        有親情或本身刑責利害考量致為迴護被告乙○○之陳述
        ，本屬人性常情，二人證述又與其他存卷不利於被告甲
        ○○、乙○○之證據不符，自難遽採為有利被告乙○○
        之認定。
  (五)附表二編號1、2之費用部分：
    1.比對昇財麗禧酒店提供之應收帳款明細表及傳票，91年12
      月初及同年月12日，員林鎮公所在昇財麗禧酒店並無附表
      二編號1、2之18000元及19050元之消費，反而是於同年月
      11日，曾有37050元之簽帳，嗣該筆消費經拆成二筆分別
      為18000元及19050元之金額，並分別於同年月31日及92年
      1月8日經製作傳票入帳，且此二筆款項均係由員林鎮公所
      開立公庫支票支付，有昇財麗禧酒店應收帳款明細1份、
      傳票3紙（號碼分別為：Ｚ000000000、Ｚ000000000及Ｚ0000
      00000）及員林鎮公所公庫支票2紙（支票號碼：AB000000
      0、AB0000000）附卷可稽（偵字第9543號卷三之一第104
      至107頁、卷三之二第306至313頁）；而證人莊貽安於偵
      查及原審審理中均結證稱：91年12月11日消費之37050元
      係當天開成二張發票，即為卷附之QZ00000000、QZ000000
      00號二張發票，付款時間分別是91年12月31日付了18000
      元、92年1月8日付了19050元等語（偵字第9543號卷三之
      二第239、240頁、原審卷(三)第82頁）。可知，附表二編號
      1、2所核銷之費用，係將91年12月11日所消費之37050元
      拆開後分別申報核銷，要無可疑，核員林鎮公所若確係因
      公務辦理該次餐會，當無蓄意將一筆消費拆成二次消費金
      額，並以簽呈不實填載為91年12月初及同年月13日之二次
      用餐支出之必要，此更明證原91年12月11日之消費實與公
      務無關，不得以公費報銷之事實。
    2.被告甲○○辯稱：員林鎮公所人員確實有在91.12.11當日
      到昇財麗禧酒店用餐，當日的消費金額為37050元，且因
      為鎮長涂銓重的指示特意將一筆消費金額拆成兩筆分別為
      18000元及19050元以不同單位名義來核銷，而被告涂俊國
      僅負責核銷其中的18000元部分，另19050元則係交由公所
      圖書館單位核銷，與被告涂俊國無關云云。然查：
      (1)昇財麗禧酒店91年12月11日之中西餐及宴會廳訂席紀錄
        簿中未有員林鎮公所之訂席紀錄，惟當日之簽帳單中另
        有員林鎮公所消費37050元之記載，且從餐廳所開立的
        發票中可以知悉確實將一筆37050元的消費，分別拆成
        18000元、19050元兩張發票等情，業經證人莊貽安證述
        在卷（偵字第9543號卷三之二第239、240頁、原審卷(三)
        第82頁），並據被告供承在卷。
      (2)員林鎮公所若確係因公務辦理該次餐會，當無蓄意將一
        筆消費拆成二筆金額，並以簽呈不實填載為91年12月初
        及同年月13日之二次用餐支出之必要，業如前述，核該
        簽呈所載用餐名目，復經分別虛列為：「員林鎮公所於
        91年12月初鎮長邀請鎮民代表、地方仕紳及各課室主管
        等研商員林鎮鎮令宣導等相關事宜，時至逾膳時間故於
        昇財麗禧酒店股份有限公司用膳」、「為員林社區大學
        為推展終身學習，員林鎮公所於12月13日與學者專家，
        討論社大事宜及員林鎮藝文活動研討，因討論時間已超
        過用餐時間，便邀學者便餐」，被告甲○○實際參與此
        次餐敘，對餐會時間、參與人員及其內容顯然知情，竟
        於上開文書為虛偽之填載及行使，益徵原91年12月11日
        之消費與公務無關，不得以公費報銷之事實。
      (3)證人蔡東瑩於95年4月25日偵查中證稱：「（發票何人
        交付？）涂俊國，他說是鎮長辦理活動，請何人吃飯，
        例如社區大學請學者吃飯，鎮長是91年3月到職，我是
        91年4月任圖書館館長，我沒有懷疑我的長官涂俊國，
        當時他任秘書室主任，且他會說是鎮長交辦的，因為當
        時採購部分由他們來處理」、「（提示昇財麗禧酒店91
        .12.13餐費請購單，你是單位主管？）是。（這個簽購
        簽呈是何人交代書立的？內容是依何人指示所為？發票
        是何人交付予你辦理核銷的？）發票是涂俊國交給我們
        ，內容是例稿，是之前我教她（按指張梅）寫的，消費
        內容是涂俊國告訴我的，消費時間也是涂俊國告訴我的
        」、「（張梅說簽呈是你交代他辦的有何意見？）我告
        訴他是涂俊國交辦的」等語（偵字第9543號卷三之二第
        302、303、305頁）；其再於原審審理時以證人身分明
        確證稱：該發票係被告甲○○所交付，簽呈亦係依被告
        甲○○之指示所製作等語（原審卷(四)第26頁背面、第27
        頁）；且附表二編號1、2兩筆費用，係將銓重於91年
        12月11日消費之37050元拆開分別申報核銷，已如上述
        ；而細核卷附該二筆費用核銷時檢附之發票（偵字第95
        43號卷三之二第308、309頁），統一發票號碼為QZ0000
        0000、OZ00000000號，係相連之號碼，顯然係同時開立
        的，易言之，該二張發票應係一次開立交予員林鎮公所
        之人員。是被告甲○○既自承附表二編號1之發票係伊
        交予林玉雯並指示林玉雯製作簽呈辦理核銷，則證人蔡
        東瑩證稱自被告甲○○處取得另一張同時製發之發票等
        語，應非虛妄，至可採信。至被告甲○○雖辯稱不同部
        門可能於同一日在同一餐廳用餐，故將上開一筆餐費拆
        成兩筆而分別由二單位帶回報銷云云，然當天用餐情形
        若真如被告甲○○所辯，當可如實申報或記載真正公務
        用餐事由核銷之，毋須於簽報核銷時虛捏如附表二編號
        1、2簽呈所載兩不相同之用餐時間以虛掩事實，是被告
        甲○○此部分之辯詞顯不足採。被告甲○○同時取得附
        表二編號1、2所示之發票，並分別交付林玉雯、蔡東瑩
        辦理核銷之事實，應可認定。
  (六)附表二編號3所示費用中於92年1月17日消費之5100元部分：
    1.附表二編號3所示27100元之費用，係合併92年1月15日之
      22000元及92年1月17日之5100元兩筆消費，彙開成一張發
      票（原各該消費之發票二張則經作廢）後，由員林鎮公所
      以公費核銷乙節，有昇財麗禧酒店應收帳款明細1份、簽
      呈、黏貼憑證用紙各1紙、發票3張、昇財麗禧酒店傳票2
      張及員林鎮公所公庫支票1張附卷可稽（偵字第9543號卷
      三之一第104頁、卷三之二第314至318頁），並經證人即
      昇財麗禧酒店會計莊貽安於原審審理時證述明確（原審卷
      (三)第81頁），要無可疑。
    2.其中92年1月17日消費之5100元，原發票（統一發票編號
      ：RZ00000000）所記載之買受人為乙○○，有該發票影本
      附卷可稽（偵字第9543號卷三之二第318頁）；而證人即
      昇財麗禧酒店外場人員黃雅貞於原審審理時證述：上開發
      票會開乙○○的名字，是客人要求的等語（原審卷(四)第
      139頁），雖其另曾稱：該筆消費不是被告乙○○本人來
      找我開的，因我認識乙○○，他常來消費，當天乙○○沒
      有來消費等語（原審卷(四)第137、141頁背面），惟嗣已改
      證稱：我不記得92年1月17日乙○○有無來消費，剛才說
      乙○○當天沒來消費，是因太緊張，聽錯了等語（原審卷
      (四)第141頁背面），則證人黃雅貞既認識被告乙○○，被
      告乙○○又是熟客，且該筆消費又係簽帳交易（即現場未
      付款，此從該筆款項係嗣後請款可知，另並有該筆結帳單
      附卷可憑，原審卷(四)第299頁），發票上買受人之記載將
      成為請款之依據之一，倘黃雅貞開立該發票之時，未經其
      認識且常去消費之被告乙○○在場同意，實屬難想像之事
      ，是證人黃雅貞雖改稱因時間久遠，難以回憶起當初指示
      其開立該買受人為乙○○之人為何人，然當時被告乙○○
      應為到場之消費人，並同意開立買受人為伊之事實，至可
      認定。被告乙○○雖辯稱：伊若於消費之初即有以發票向
      公所核銷之意圖，應會要求證人黃雅貞將買受人記載為員
      林鎮公所而非自己的名字，且若伊曾於92年1月17日至昇
      財麗禧酒店消費，伊絕無可能要求開立發票而多支付5％
      的營業稅云云，然查：前揭作廢前之5100元發票，依證人
      黃雅貞之證述，係由其所開立，作廢前發票所載買受人乃
      被告涂銓勝，並有發票影本附卷可稽（偵字第9543號卷三
      之二第318頁）；參以證人黃雅貞係餐廳員工，理應知悉
      簽單上所載之對象，即為收取款項對象，豈會在未經被告
      涂銓勝同意下隨意依客人之請求而記載被告勝之名，倘
      若涂銓勝本人否認該次消費之事實，證人黃雅貞勢必須自
      行吸收該簽單上之款項，是被告乙○○確為消費之人應無
      疑義；被告乙○○既為實際消費之人，嗣後該筆債務由員
      林鎮公所核銷又屬客觀之事實，其所辯即難憑採。
    3.至該筆消費結帳單上房號雖有「員林鎮公所」之記載，證
      人黃雅貞復證稱：該名稱係註記用餐的是何公司行號，以
      方便買單等語，然其又證稱：認定消費顧客為何人，是依
      據訂桌或來店消費時客人告知之名稱紀錄，至於實際消費
      之人跟其告知之名稱間為何關係，我不會再確定，也不會
      知道用餐的性質等語（原審卷(四)第138、142頁）；而此等
      消費模式於一般人之生活經驗中，應屬常見，則上開結帳
      單之記載，充其量僅能認定當天有人告知黃雅貞係員林鎮
      公所名義定桌，或原即有意以公費支付私人飲宴，尚難據
      此即認係員林鎮公所因公消費，況被告乙○○有意利用員
      林鎮公所公款供己私人消費，是在初始訂桌即以員林鎮公
      所名義為之，亦至符情理，當不能以上述房號記載「員林
      鎮公所」，即謂其無詐取公有財物犯行。
    4.本院審酌若該次用餐係員林鎮公所之公務用餐，被告乙○
      ○只是到場與會之人，衡情應無任何員林鎮公所人員敢要
      求將發票買受人開立為未在公所任職之被告乙○○，蓋簽
      帳消費將買受人記載為乙○○，不但可能使被告乙○○遭
      追繳款項，更將導致公務餐費無法核銷之問題，是被告乙
      ○○既同意簽帳又同意開立伊名義之發票，該筆消費係被
      告乙○○應負擔之消費，且與員林鎮公所公務無關之事實
      ，至堪確認，當無從僅因結帳單、點餐單、昇財麗禧酒店
      之傳票明細及應收帳款上記載客戶係員林鎮公所，即為有
      利被告乙○○之認定。
  (七)附表二編號3費用中92年1月15日消費22000元部分：
    1.附表二編號3所示27100元之費用，係合併92年1月15日之
      22000元及92年1月17日之5100元兩筆消費，彙開成一張發
      票後，由員林鎮公所以公費核銷之事實，已認定於前，而
      其中92年1月15日消費22000元，係銓重之用餐，有當日
      之訂席紀錄在卷可憑（偵字第9543號卷三之二第334頁）
      ，此部分之事實亦可認定。復有證人莊貽安結證稱：附表
      二編號3所示之27100元發票係將92年1月15日消費22000元
      及92年1月17日消費5100元所開立之發票均作廢後所彙開
      ，是客人要求我們才會這樣作等語（偵字第9543號卷三之
      二第241頁），而92年1月17日之5100元係被告乙○○之私
      人消費既如上述，倘銓重該筆22000元之用餐與公務有
      關，當無不據實申報核銷，卻於昇財麗禧酒店開立發票後
      ，再另行要求昇財麗禧酒店之人員將該二筆發票作廢，與
      被告乙○○之私人消費合併開立一張發票，復以簽呈繕具
      如附表所示之不實理由申報核銷之理，是銓重上開2200
      0元之消費屬私人用餐，與公務無關，至堪認定。
    2.被告甲○○雖辯稱92年1月15日之餐會係鎮長銓重宴請
      自來水公司退休人員，係為推動鎮務之公務用餐云云，惟
      該次餐會係宴請自來水公司之退休人員，固有昇財麗禧酒
      店訂席紀錄1紙在卷可憑，但既係「宴請退休人員」，自
      與簽呈所載「鎮長邀請本鎮自來水公司及本所各課（室）
      主管共同研商本鎮自來水裝設及飲用等相關問題，時至逾
      膳時間故於昇財麗禧酒店餐廳用膳」之理由明顯不符，且
      宴請對象既是退休人員，何來「與各課室主管共同研商自
      來水裝設及飲用等相關問題」之可能？再從上開訂席紀錄
      所載「未定（1／14確定）」可知，該餐會顯然是在1月14
      日前即已預定，又何來「時至逾膳時間」之可言？再參以
      該筆消費嗣又與被告乙○○之私人消費合併申報核銷等情
      ，足徵該次餐會確係銓重個人與自來水公司退休人員私
      下之聯誼餐會，與公務無關，被告甲○○辯稱係公務餐會
      云云，尚屬無據。
  (八)附表二編號4費用部分：
    1.比對昇財麗禧酒店提供之應收帳款明細表及傳票，94年3
      月3日，員林鎮公所並無附表二編號4之11714元之消費，
      僅於94年2月5日有與該筆金額相符之簽帳，並於94年3月
      22日收回，收取方式為員林鎮公所支票等情，有昇財麗禧
      酒店應收帳款明細1份、傳票3紙附卷可稽（偵字第9543號
      卷三之一第104至107頁、卷三之二第324至326頁）；而證
      人莊貽安於偵查中結證：卷附員林鎮公所核銷之EZ000000
      00號之統一發票，即為94年2月5日員林鎮公所消費11714
      元之發票，發票日會記載94年3月3日應該是應客人請求開
      立等語（偵字第9543號卷三之二第241頁），可知，附表
      二編號4之簽呈內容之消費日期與事實不符，而該簽呈之
      用餐理由為「『鎮長』邀集地方仕紳研商如何推動鎮政建
      設」，鎮長銓重必知不實，仍予以簽准核銷，顯然是有
      意以虛捏之名目報銷，倘員林鎮公所確有因公務辦理該次
      餐會，當無虛擬不實理由報銷之必要，足見該次用餐為
      銓重之個人消費，與公務無關，而被告涂俊國為經銓重
      指定負責為其辦理餐費核銷之人，對此亦無從推諉為不知
      。
    2.被告甲○○雖辯稱：不能僅以簽呈所載日期與實際用餐日
      期不一致，即推論該次用餐非為公務之用餐，而認定被告
      涂俊國以鎮長涂銓重私人消費用以公所核銷；且簽呈所載
      「事由」雖與實際情形不符，但其來有自，應係沿襲慣例
      而來，不能就此推論承辦人員係故意所為。且從附卷昇財
      麗禧餐廳的估價單及傳單、發票等物，無從證明該次用餐
      的人有何人、消費的內容與性質等事務，是以，既然法院
      無法提出積極的事證可以證明該次的消費非為公務的用餐
      ，理應依照刑事訴訟法第154條第1項規定，應為無罪之判
      決。況且原判決並未詳細調查被告涂俊國根本未參與或承
      辦此核銷程序，即逕認定被告涂俊國與涂銓重共謀不法核
      銷而詐領之犯行；另其自94年2月14日至同年3月8日期間
      ，業已調任員林鎮清潔隊，不在秘書室及鎮長室任職，無
      製作核銷簽呈之權限云云。然查：
      (1)本件發票的開立日期雖為94年3月3日，但真正消費的日
        期卻是94年2月5日，當時被告涂俊國仍為員林鎮公所的
        秘書，是其就94年2月5日當日餐會情形，包括參與人員
        及其目的自應明瞭。
      (2)證人即同案被告周厚賢證稱：「（秘書室主任會請小姐
        打好未署名的餐費報銷簽呈，該小姐是指何人？）賴碧
        珠及賴瓊珠二位負責撰稿打字」、「簽呈出來的時候都
        是主任叫我到他的辦公室去拿的，我沒有親眼看到她們
        打，但是有時候我看到簽呈有錯，我拿到鎮長室的小姐
        或主任，她們會說這個可能是主任打錯或是碧珠、瓊珠
        打錯，所以我才知道是她們打的」、「（該簽呈不是已
        經製作完成？）甲○○主任接到這筆單據後，會問推算
        那一個預算還有餘額，然後據推算的表示，他會依照推
        算的表示後請小姐擬該筆消費由何筆科目支應」、「（
        有多筆消費你都知道是虛偽的，為何你還要蓋章？）我
        沒有辦法拒絕，包括我跟林麗雯、劉麗娟都沒有辦法拒
        絕，另外蘇文宏他是小額採購的經手人，其中有換過蘇
        國鑫，他們兩個人是輪流的，他們也不可能拒絕，因為
        甲○○他會強調這是鎮長吃飯的」等語（偵字第9543號
        卷二之二第211至212頁、第213至214頁），且上開發票
        係被告甲○○交付同案被告周厚賢並指示其簽呈內容後
        ，由同案被告周厚賢辦理簽呈核銷作業乙節，業據被告
        涂俊國於原審準備程序時列為不爭執事項（原審卷(二)第
        93頁），而該次準備程序之爭執與不爭執事項，係原審
        法院請本案被告回去與辯護人就檢察官起訴之犯罪事實
        逐一核對確認後，始開庭陳述，並經辯護人事先具狀陳
        明（原審卷(二)第6至28頁），被告甲○○當無一時記憶
        或陳述錯誤之問題；況被告涂俊國於原審審理時復自承
        ：伊雖已不在秘書室，但仍常常回鎮長室幫忙等語（原
        審卷(三)第158頁背面），證人周厚賢亦另於原審結證稱
        ：「（附表二編號4之發票）是被告甲○○交付的，當
        時他雖非行政課課長，但餐費的核銷都是他在處理」等
        語（原審卷(四)第5頁），核與被告甲○○於準備程序所
        承認之情節相符，是附表二編號4之發票係被告甲○○
        交付同案被告周厚賢並指示其簽呈內容後，由同案被告
        周厚賢辦理簽呈核銷作業之事實，已可確定。被告涂俊
        國所辯，難以採信。
  (九)附表三編號1、2、3部分：
    1.比對華屋公司應收帳款、日報表及訂桌登記簿（偵字第
      9543號卷三之一第129至148頁），並無附表三編號1簽呈
      所示於92年2月10日之消費紀錄，反而於同年1月27日之日
      報表有一筆相同金額之消費，而應收帳款帳冊於該日（即
      1月27日）亦記載「員林鎮公所、鎮長、金額14375、2
      ／24票」，互核與附表三編號1所示黏貼憑證用紙上員林
      鎮公所財政課所蓋「92.2.24出納付訖」之日期相符（偵
      字第9543號卷三之一第129、119頁），則附表三編號1所
      核銷之費用即為華屋公司應收帳款帳冊上記載92年1月27
      日鎮長14375元之消費，應可認定。再核簽呈上記載之
      用餐原因為「92年2月10日鎮長拜訪地方仕紳，因時至逾
      膳時間，故鎮長邀請赴本鎮華屋有限公司用膳」，並經鎮
      長銓重批准辦理核銷，銓重當時必知簽呈所述不實，
      卻仍准予核銷，顯然是有意以不實名目報銷，倘銓重當
      日確有因公務辦理該次餐會，當無虛擬不實用餐日期及理
      由報銷之必要，足見該次用餐為銓重之個人消費，與公
      務無關，此亦當為經銓重指定為其核銷餐費之被告涂俊
      國所明知。
    2.比對華屋公司應收帳款、日報表及訂桌登記簿（偵字第
      9543號卷三之一第129至148頁），並無附表三編號2簽呈
      所示於92年2月17日之消費紀錄，然於同年月16日之估價
      單卻登載鎮長消費5000元，該日日報表亦有一筆5000元
      之消費，且以現金支付（偵字第9543號卷三之一第139、
      140頁）；而證人即華屋公司負責人廖文林於偵查中結證
      ：這一筆消費是外帶，我們估價單有記載，鎮長是請司機
      過來拿的，他們訂5000元的食材，我聽到是鎮長定一桌外
      帶等語（偵字第9543號卷三之二第220頁），另證人丙○
      ○於偵查中亦結證：卷附92年2月17日5000元之發票是我
      開的，該張發票是直接結清的，因為上面有記載現金收入
      等語（偵字第9543號卷三之二第226、228頁）；再核諸附
      表三編號2所示之黏貼憑證用紙上記載「鎮長代墊」（偵
      字第9543號卷三之一第117頁），核銷後並經銓重簽名
      具領核撥之公費，恰與上揭付現消費之情節相符等情，可
      認附表三編號2核銷之費用即為上開92年2月16日銓重消
      費之5000元無誤。再核本件簽呈所載之用餐理由為「92年
      2月17日上級機關視察本鎮建設，因時至逾膳時間，故鎮
      長邀請赴華屋有限公司用膳」，銓重未曾有此用餐名目
      ，於簽核當時知簽呈所述不實，卻仍准予核銷，顯然是有
      意以不實名目報銷，倘銓重於92年2月16日確因公務辦
      理該次餐會，自無虛擬不實用餐日期及理由報銷之必要，
      足見該次用餐為銓重之個人消費，與公務無關，此亦應
      為經銓重指定為其核銷餐費之被告涂俊國所明知。
    3.比對華屋公司應收帳款、日報表及訂桌登記簿（偵字第
      9543號卷三之一第129至148頁），並無附表三編號3簽呈
      所示於92年3月28日之消費紀錄，然於同年月22日之日報
      表上卻記載「鎮長」消費4200元，現金付帳，同日訂桌
      登記簿上記載「鎮長4位」（偵字第9543號卷三之一第
      142、134頁），互核附表三編號3所示之黏貼憑證用紙上
      記載「鎮長代墊」，核銷後並經銓重簽名具領核撥之公
      費（偵字第9543號卷三之一第121頁），恰與上揭付現消
      費之情節相符等情，可認附表三編號3核銷之費用即為上
      開92年3月22日銓重消費之4200元。再核本件簽呈所載
      之用餐理由為「92年3月28日邀請本鎮仕紳研商本鎮地方
      建設等相關事宜，因時至逾膳時間，故鎮長邀請赴本鎮華
      屋有限公司用膳」，銓重未曾有此用餐名目，於簽核當
      時知簽呈所述不實，卻仍准予核銷，顯然是有意以不實名
      目報銷，倘銓重於92年3月22日確有因公務辦理該次餐
      會，當無虛擬不實用餐日期及理由報銷之必要，足見該次
      用餐為銓重之個人消費，與公務無關，此亦應為經銓
      重指定為其核銷餐費之被告涂俊國所明知。
    4.被告涂俊國雖辯稱：I從邏輯上推演，核銷事由記載不實
      的原因非常多，不能僅因核銷不實即用以推論是鎮長涂銓
      重私人之消費。II本件附表三編號1、2、3用以核銷的發
      票開立日期記載與實際用餐日期不符，此用以核銷的粘貼
      憑證及簽呈，經過秘書室、會計室、財政課長等人的核章
      後，均無人發現時間點有所違誤，顯見係沿襲傳統及公務
      員不夠嚴謹所致，此乃舊例而來，並不足以推論為鎮長涂
      銓重之私人消費。況且就本件核銷用以支出的餐會，被告
      涂俊國並未參與，並不知實際餐會的內容為何，其所知之
      餐費時間事由或依涂銓重事後告知或依簽呈所載而知，其
      本身僅為單位主管，並不負第一線之採購與查證之責；且
      整個核銷過程中，其僅依權責核章，並無法探究實際的餐
      費時間與內容，故絕無可能會與涂銓重有任何的不法犯意
      聯絡云云。然查：
      (1)證人即同案被告周厚賢於94年12月8日偵查中證述：「
        （系爭七筆消費報銷簽呈有無上開二人所代撰，還是由
        甲○○所代寫《上面蓋的都是你的印章》？）因為簽呈
        出來的時候都是主任叫我到他的辦公室去拿的，我沒有
        親眼看到她們打，但是有時候我看到簽呈有錯，我拿到
        鎮長室的小姐或主任，她們會說這個可能是主任打錯或
        是碧珠、瓊珠打錯，所以我才知道是她們打的」、「（
        該簽呈不是已經製作完成？）甲○○主任接到這筆單據
        後，會問推算那一個預算還有餘額，然後據推算的表示
        ，他會依照推算的表示後請小姐擬該筆消費由何筆科目
        支應」、「（有多筆消費你都知道是虛偽的，為何你還
        要蓋章？）我沒有辦法拒絕，包括我跟林麗雯、劉麗娟
        都沒有辦法拒絕，另外蘇文宏他是小額採購的經手人，
        其中有換過蘇國鑫，他們兩個人是輪流的，他們也不可
        能拒絕，因為甲○○他會強調這是鎮長吃飯的」等語（
        偵字第9543號卷二之二第211至212頁、第213至214頁）
        ，並證稱：係依據被告甲○○之指示而前後八次於公文
        書上為不實之登載。周厚賢就此部分登載不實經過亦認
        罪在案，並經依偽造文書罪，判決有期徒刑七月，緩刑
        三年確定。
      (2)證人周厚賢登載不實之簽呈既係受被告涂俊國之指示所
        為，被告涂俊國豈能對於簽呈內容諉為不知。且，若非
        被告涂俊國知悉鎮長涂銓重實際用餐的情況，自無要求
        證人周厚賢為不實登載之必要，顯見被告涂俊國明知鎮
        長涂銓重該次消費非為公務之消費，而屬其私人之消費
        ，故捨一般正常核銷程序而不為，由此益徵被告涂俊國
        與涂銓重有犯意之聯絡。
      (3)從華屋公司92年訂桌登記簿、92年度日報表顯示，92年
        3月22日當天涂鎮長（涂銓重）在該餐廳消費4200元，
        此消費金額與秘書室所在92年3月28日之簽呈相同，細
        查該華屋公司應收帳款簿、日報表及訂桌登記簿，在92
        年3月28日當天並未有員林鎮公所至該餐廳用餐消費之
        記錄，由此可見秘書室所製作之簽呈內容不實已見前述
        ，且亦查無簽呈所稱：92年3月28日當天員林鎮公所有
        邀請地方仕紳研商員林鎮地方建設的相關事宜之會議紀
        錄，是其為鎮長銓重私人消費，應可認定。
      (4)被告涂俊國之辯護人辯稱，鎮長銓重在92年3月22日
        之消費為公務支出，係以證人廖文林在原審中之供述為
        主要論據，然依證人廖文林於95年4月18日在偵查中所
        證：「（員林鎮公所人員是否曾來用餐？用餐後你如何
        請款？請何人去請款？向何人請款？若為員林鎮公所來
        訂票，訂席單及日報表之記載為何？）鎮長來用餐都自
        己私下用餐，並付現金。當時他母親尚未去世，都帶他
        母親來用餐，除非是鎮公所打電話來訂餐，才會事後請
        我們去請款。若請款都是我太太或楊店長去請款，至於
        向公所何人請款我不清楚，若公所打電話來訂餐，我們
        訂席簿或簿冊會寫公所或鎮公所」等語（偵字第9543號
        卷三之二第220頁），即涂銓重之私人消費係付現，與
        公務餐費有所區別分等語；但本件用以核銷的黏貼憑證
        上卻記載係由涂銓重以現金支付本次消費，可以顯見辯
        護人所為辯解自相矛盾，其不足為被告有利認定甚明。
  (十)附表三編號4、5之費用部分：
    1.附表三編號4之費用係合併92年5月22日之4020元（原消費
      為4460元，折扣440元）、92年5月30日之4160元（原消費
      4600元，折扣440元）之兩筆消費彙開成一張發票向員林
      鎮公所請款乙節，有簽呈、黏貼憑證用紙、華屋公司92年
      5月22日、30日之日報表及應收帳款帳冊各1份附卷可稽（
      偵字第9543號卷三之一第122、123、135、136、130、131
      頁）；另附表三編號5之費用係合併92年6月16日之3270元
      、92年6月18日之3200元之兩筆消費彙開成一張發票向員
      林鎮公所請款乙節，亦有簽呈、黏貼憑證用紙、華屋公司
      92年6 月16日、18日之日報表及應收帳款帳冊各1份附卷
      可稽（偵字第9543號卷三之一第126、127、146、147、
      132頁），均堪認定。
    2.經核扣案華屋公司之訂桌登記簿、日報表及應收帳款帳冊
      ，92年5月22日訂桌人登記為「鎮長的哥哥，6位」，同日
      之日報表記載為秘書、應收帳款帳冊則記為主秘、92
      年5月30日訂桌人登記為「副主席，600×7」，同日之
      日報表記載為秘書，應收帳款帳冊亦記載為秘書、92
      年6月16日日報表記載為秘書、應收帳款帳冊亦記載為
      秘書、92年6月18日訂桌人登記為「先生，5大1小」
      ，同日之日報表記載為主秘，應收帳款帳冊亦記載主
      秘；復參諸證人即華屋公司會計丙○○於95年4月18日檢
      察官偵查時所證：「（提示92年5月22日的定桌簿上記載
      鎮長的哥哥為何人？提示5月30日的定桌簿上記載涂副主
      席為何人？）那是我們當時外場賴經理記錄的，她的字跡
      ，我不清楚是誰。5月30日也是賴經理的筆跡，涂副主席
      應該是指鎮長的兄弟」、「（有無乙○○與銓重一起來
      用餐？這時你們之日報表會做何種記載？若是只有乙○○
      來用餐，其記載之方式為何？鎮長來用餐你們有會為何種
      之記載？）有。應該會記載鎮長用餐，都會找比較高位階
      的主管記載他的名字。如果是乙○○來用餐就會寫他本人
      ，鎮長來用餐的話我的習慣會記載員林公所鎮長」、「（
      為何妳會稱涂副主席為主秘？）因為我們的賴經理會這樣
      子稱呼他，所以我會這樣子記載」、「（員林鎮公所人員
      是否曾來用餐？用餐後應向何人去請款？）有。如果說他
      們是幾個同事一起來的話，因為他們不是很固定的客人，
      這些人通常比較不會用到簽單。簽帳的話通常當場會問他
      那一個單位，要送到那一個單位去請款」、「（提示該日
      的日報表，上面寫的涂主秘是否就是這筆送由公所去請款
      的？）如果是這一筆的話，應該就是乙○○所消費的」、
      「（為何在92年5月22目之日報表上載為『涂秘書』簽帳
      ？5月30日簽帳人載為員林鎮公所？5月30日之備註欄載為
      『涂秘書』意指為何？為何訂席冊為乙○○之消費，收帳
      及簽帳人卻載為涂秘書或員林鎮公所？）有可能是他們一
      起來用餐，簽帳人是涂秘書。或者是說乙○○他會在他的
      簽帳單上寫個涂，但他會特別交代把這個簽帳單及發票開
      給鎮公所的涂秘書，他會處理」、「（這兩筆欠款是否均
      於7月3日收票？是否為合併開立8180元之發票前去員林鎮
      公所收帳？）如果說他都是月中以後的，我們會一起送過
      去請款，所以應該是開成同一張發票去請項。經我看過粘
      貼憑證及發票應該是對的」、「客人消費我們都會開發票
      ，發票有二、三聯，我們會看客人的指定來開檯頭。會開
      員林鎮公所是看客人的意思，就乙○○消費而言，是乙○
      ○叫我這樣子做的」、「（6月16日3270元及6月18日3200
      元之應收帳款簿及日報表，是否均在9月l9日收現？據日
      報表上載為公所涂主秘及涂秘書，是否即為涂主秘或涂秘
      書來吃？）是，我在當時可能乙○○及甲○○有點搞不清
      楚，但我現在可以搞得清楚，因為跟鎮長長得比較像是乙
      ○○，只是他們的職稱我搞不太清楚」、「（據妳之前所
      稱五大一小應該是乙○○帶小孩子來吃飯的，會開張這樣
      子的發票是他指示或是你們公司自己決定？）是依照乙○
      ○的指示才會這樣子開的，也是會依照他的指示若他請我
      們將簽單送到公所，我們也會送到公所」等語（偵字第
      9543號卷三之二第226至229頁），及其於原審審理時結證
      稱：上開日期之應收帳款帳冊及日報表均係其所記載，均
      是依點餐單來記載，日報表每天都製作，應收帳款則是2
      、3天才製作一次等語（原審卷(三)第78頁）。證人丙○○
      既明確證稱：因為餐廳賴姓經理以「主祕」稱呼被告乙
      ○○等語及扣案華屋公司之訂桌登記簿等文件，被告乙○
      ○確實為前揭四次餐敘之消費，且上開書證中「鎮長的哥
      哥」就是「副主席」就是「主秘」，即為被告乙○○
      ，參酌證人丙○○於偵查中作證時，檢察官問「依據定席
      冊顯示5月22日4020元及5月30日4160元之消費均為乙○○
      來消費？」時，證人回答時仍稱乙○○為主秘等語（偵
      字第9543號卷三之二第227頁）益顯明確。被告涂銓勝所
      辯：被告涂銓勝、涂主秘、涂副主席、涂秘書、鎮長的哥
      哥並非同一人，否則證人丙○○當無在同一日的日報表上
      為不同名稱的記載；被告涂銓勝在退休前僅曾任過自來水
      公司的秘書，且該公司並未有『主任秘書』一職，被告涂
      銓勝絕非證人丙○○口中的涂主秘；況且被告涂銓勝早在
      民國88年即自自來水公司退休，在未告知餐廳業者被告現
      職的情形下，餐廳業者自無可能知悉，自不應會有『涂秘
      書、涂主秘』的稱謂出現，證人丙○○口中所指之人絕非
      被告涂銓勝云云，即難採信。至證人丙○○於原審及本院
      審理時雖以時間太久為由，證稱：不知為何訂桌簿、日報
      表及應收帳款帳冊會有「鎮長的哥哥」、「主秘」及「
      秘書」等不同之記載，也不記得被告乙○○有無請其向
      員林鎮公所請款等語，惟證人丙○○於偵查中既已為如上
      明確之證述，且其證述互核帳冊資料又甚一致及合理，自
      不能僅因其嗣於原審法院及本院作證時證稱忘記、不知、
      不記得云云，即認其於偵查中之證述不足採信，而逕憑審
      理中之證述作為有利被告乙○○之認定，附此敘明。
    3.依證人丙○○上開在偵查之證述：「（為何在92年5月22
      目之日報表上載為『涂秘書』簽帳？5月30日簽帳人載為
      員林鎮公所？5月30日之備註欄載為『涂秘書』意指為何
      ？為何訂席冊為乙○○之消費，收帳及簽帳人卻載為涂秘
      書或員林鎮公所？）有可能是他們一起來用餐，簽帳人是
      涂秘書。或者是說乙○○他會在他的簽帳單上寫個涂，但
      他會特別交代把這個簽帳單及發票開給鎮公所的涂秘書，
      他會處理」等語及前揭日報表、應收帳款帳冊多次記載「
      祕書」等情，足見所稱之祕書即為被告甲○○；參以
      證人即同案被告林玉雯及張嘉珮（二人所涉偽造文書罪嫌
      ，亦經本院前審判處無罪確定）於偵查中皆證稱：附表三
      編號4、5之簽呈係依照被告涂俊國的指示所為，二人並不
      知悉簽呈所載內容與事實不符等語，核與被告甲○○於95
      年5月4日在偵查之供述：「（張嘉珮所請購之上閱簽呈是
      你交代他處理的？用途也是你告知的？）是，但發票我忘
      記誰交給我的，內容是我請他寫的，餐費的用途也是我跟
      他說的」等語相符（偵字第9543號卷三之三第454至455頁
      ）。附表三編號4、5之簽呈既係經由被告涂俊國指示所製
      作，被告涂俊國既知悉上開四筆消費非為公務消費而係被
      告涂銓勝之私人消費，仍以公所之經費核銷，難謂二人間
      無共同犯意聯絡。被告甲○○所辯：就附表三編號4、5所
      指之四次實際用餐情形，被告涂俊國無法確定有無參與，
      惟從前面書證可知其應未參與；且上述附表三編號4、5之
      簽呈乃係林玉雯及張嘉珮所製作，被告涂俊國僅係依職權
      核銷，且加上被告涂俊國並未參與簽呈上所指之餐會，豈
      會知道簽呈內容與實際情形不符云云，亦難採信。
    5.又證人賴梅芬於本院前審固證稱伊印象中被告乙○○去華
      屋公司均係家庭聚會，未曾與外人至該餐廳等語（本院上
      訴卷(四)第47頁），惟由扣案華屋公司之訂桌登記簿、日報
      表及應收帳款帳冊所示，至該餐廳訂桌用餐者不少，證人
      賴梅芬是否確能記憶被告乙○○與何人至該餐廳用餐，實
      至可存疑，況證人賴梅芬僅係該餐廳從業人員之一，並非
      全年無休，亦非所有訂桌業務概由伊一人承辦之，不能以
      伊印象中被告乙○○未曾與外人至該餐廳用餐，即遽為有
      利被告乙○○之認定，又證人賴梅芬固於本院前審證述伊
      僅稱被告乙○○為先生等語（本院上訴卷(四)第45頁），
      惟伊並非92年5月22日之接受訂桌或日報表、應收帳款帳
      冊登載人，伊亦不知92年5月30日究竟係何人訂桌（本院
      上訴卷(四)第45至46頁），自不能以其證述作為有利被告甲
      ○○、乙○○之證明。
  (十一)附表四費用部分：
    1.證人即台北和漢小吃部會計黃美瑤於偵查中結證：應收帳
      款帳冊是其所製作，除了簽帳之客人在還沒記入應收帳款
      帳冊前就付款者外，都會記入應收帳款帳冊，收據日期、
      金額之填載，可能依據消費當日實際狀況記載，也可能依
      據客人指定之日期或彙開消費金額，應收帳款帳冊上記載
      「太太」就是乙○○的太太，所以記載「先生」就是
      乙○○等語；證人即台北和漢小吃部負責人林平和亦結證
      稱：其知道太太就是乙○○太太，先生就是乙○○，
      鎮長本人很少來消費，乙○○本人就比較常來消費等語（
      偵字第9543號卷三之二第208、209、193頁）。依上所述
      ，即可確認台北和漢小吃部應收帳款帳冊上之「太太」
      為被告乙○○之太太，「先生」則為被告乙○○，且消
      費收據可依客人之需求開立。
    2.互核卷附附表四編號1、3、4、5之簽呈、黏貼憑證用紙及
      其上黏貼之免統一發票收據影本與扣案之台北和漢小吃部
      應收帳款帳冊明細（偵字第9543號卷三之一第149至150頁
      、第153至168頁），可知，員林鎮公所於簽呈所載之消費
      日即91年10月間、92年5月26日、92年7月1日及92年9月10
      日，在台北和漢小吃部均無簽呈所指之消費，亦無該等應
      收帳款待收，反而是於91年8月9日銓（誤載為鈺）重消
      費3300元，91年9月22日乙○○消費3630元，合計金額693
      0元，恰與編號1之金額相符；另92年5月28日、30日鎮公
      所各消費2835元、2350元、92年5月11日銓（誤載為鈺
      ）勝消費3670元，合計金額8855元，恰與編號3之金額相
      符；另先生及太太分別於92年6月7日、12日、15日、
      16日、17日及20日分別消費1860元、1780元、2000元、66
      5元、200元、730元及1830元，合計金額9065元，恰與編
      號4之金額相符；又先生於92年8月15日及28日分別消費
      2450元及2650元，合計金額5100元，恰與編號5之金額相
      符。則以上開應收帳款帳冊及免用統一發票收據等資料，
      附表四編號1、3、4、5之費用，應係合併上揭各該筆消費
      所得總額之事實，已可認定，蓋偶然之相符或有可能，但
      四筆金額均相符，若非有認知之加總計算，已無可能，再
      參以證人黃美瑤於偵查中所證：收據日期、金額之填載，
      可能依據消費當日實際狀況記載，也可能依據客人指定之
      日期或彙開消費金額等語（偵字第9543號卷三之二第209
      頁），及其於原審審理中具結所證：除應收帳款帳冊外，
      其餐廳即無其他記帳資料等語（原審卷(三)第73頁背面），
      可認附表四編號1、3之費用分別包括被告乙○○於91年9
      月22日、92年5月11日之消費，而編號4、5之費用，則係
      被告乙○○及其妻之消費合計金額之事實，洵無可疑，被
      告乙○○辯稱該等費用均與伊無關云云，無足憑採。
    3.上揭費用既係被告乙○○夫妻前去消費，又未見該筆消費
      與員林鎮公所之公務有何關係，或有何員林鎮人員參與，
      自屬被告乙○○夫妻個人之消費，與員林鎮公所公務無關
      ，至堪認定。
    4.銓重及員林鎮公所於上揭日期之餐會倘確係因公務所需
      而辦理，渠等當知公務消費與私人消費分屬二事，自無與
      乙○○之私人消費合併開立發票之理，況該等消費尚由被
      告涂俊國以虛擬不實用餐日期及理由之簽呈報銷，足見該
      三次用餐或與公務無關，或為銓重之個人消費，且該等
      消費確與公務無關，亦為被告涂俊國所明知。
    5.依台北和漢小吃部應收帳款明細，92年2月間，並無附表
      四編號2之消費金額，惟於92年1月24日應收帳款上載「
      銓重，10600」；而細核卷附附表四編號2所示之發票，其
      上「2月」的「2」，相較於「92年」中「2」之記載明顯
      不同，係將「1」改成「2」，就此證人黃美瑤於偵查中結
      證稱：卷附上開92年2月10600元之發票是我開的，本來是
      寫1月份，因為我二姐去收帳時公所的人要求寫2月份才改
      的等語（偵字第9543號卷三之二第209至210頁），復於原
      審法院審理中結證：卷附之10600元之發票就是1月24日這
      一筆等語（原審卷(三)第74頁）。是92年1月24日銓重消
      費之10600元應即為附表四編號2所核銷之費用，實已明確
      。再核本件簽呈所載之用餐理由為「92年2月初上級機關
      蒞臨本鎮參訪，鎮長邀請本鎮仕紳及各課室主管等陪同參
      加，因時至逾膳時間，故於台北和漢小吃部用膳」，鎮長
      銓重於簽核當時必然知悉簽呈所述不實，卻仍准予核銷
      ，顯然是有意以不實名目報銷，倘銓重於92年1月24日
      確有因公務辦理該次餐會，自無庸虛擬不實用餐日期及理
      由報銷之理，足見該次用餐為銓重之個人消費，與公務
      無關，且亦為負責辦理餐費核銷之被告涂俊國所明知。
  (十二)綜合上述，參以卷附員林鎮公所據以核銷上開發票（收據）
    之簽呈、黏貼憑證用紙及各該餐廳之日記帳、應收帳款帳冊
    及訂桌簿等資料，均查無各該簽呈所指之用餐紀錄等情，且
    銓重被訴就上開餐費涉及詐取公有財物及行使偽造文書罪
    之案件，亦始終未見上開餐會（包括上開經認定為被告乙○
    ○消費部分）係基於何種公務而舉辦、用餐之明確證據，則
    依卷存證據既已足認簽呈及黏貼憑證所載之用餐時間、名目
    俱屬不實，且依用餐紀錄，均可認定用餐之人或包括銓重
    ，或僅包括被告乙○○，自應認定附表一至四所示之餐費均
    與員林鎮公所之公務無關，而為銓重或被告乙○○之私人
    消費無訛。此由證人即被告甲○○於調查局及偵查中均證述
    ：因鎮長銓重交代乙○○在外餐廳之消費可以鎮公所公費
    核銷，所以只要是乙○○消費之發票或收據，我都會依銓
    重之指示辦理核銷；如果乙○○的發票遲未核銷，他（指乙
    ○○）也會打電話來質問等語（偵字第9543號卷二之二第
    168、169、227、229頁），及上揭以員林鎮公所之公費核銷
    被告乙○○之消費發票（收據）等情，益見明瞭。至其嗣於
    原審審理中改證稱：被告乙○○未曾將伊消費之發票（收據
    ）親自、或透過他人、或由餐廳交付向鎮公所請款云云，審
    其亦因本案遭起訴，遂於審判中翻異不利於己證述之真實性
    ，此原符人性情理，證人甲○○未曾稱其在調查局及偵查中
    有何遭受強暴脅迫或不法取供情事，上述偵訊陳述對伊並未
    較有利，其原無設詞自陷刑責之可能，況其於調查局及偵查
    中之證述既與卷附其他證據資料較相符合，本院認應以其於
    調查局及偵查中之證述為可採。
  (十三)被告乙○○與銓重有共同不法所有之意圖：本件被告乙○
    ○並未在員林鎮公所擔任職務，卻將附表一編號1、5、附表
    二編號3中之5100元、附表三編號4、5、附表四編號1中之
    3630元、編號3中之3670元與編號4、5所示部分之發票交由
    涂俊國辦理核銷為銓重之公務支出，此並據證人即被告甲
    ○○於調查局及偵查中明確證述：鎮長銓重交代乙○○在
    外餐廳之消費可以鎮公所公費核銷，所以只要是乙○○消費
    之發票或收據，我都會依銓重之指示辦理核銷；如果乙○
    ○的發票遲未核銷，他也會打電話來質問等語（偵字第9543
    號卷二之二第168、169、227、229頁），堪認被告乙○○顯
    係利用與銓重之兄弟親誼，藉由銓重鎮長之身分，辦理
    其私人消費之核銷，而銓重亦予批示核准，以向員林鎮公
    所詐取財物，則其與銓重有共同不法所有之意圖甚明，其
    等並因而詐取得員林鎮公所66655元之財物之事實，亦堪認
    定。
  (十四)被告甲○○於調查局、偵查及原審法院準備程序及審理時均
    承認除附表二編號2、4之發票及簽呈外，其他發票均係伊交
    付予各該簽呈承辦人，或由伊先擬好簽呈，或由伊告知用餐
    時間、事由、對象及核銷之會計科目，由承辦人製作簽呈申
    辦核銷等語（偵字第9543號卷二之二第165至171頁、第226
    至231頁、偵卷三之三第451至462頁、原審卷(二)第89頁背面
    至97頁、卷(三)第153至154頁及卷(五)第20頁），核與同案被告
    周厚賢、蘇文宏、蘇國鑫、林玉雯、張嘉珮以證人身分之證
    述相同（偵字第9543號卷三之三第489、490頁、卷二之二第
    190、191、195頁、第211至212頁、第215頁、原審卷(四)第4
    頁背面、第5、81、82頁），自屬真實無訛。而證人丙○○
    於偵查中結證稱：乙○○之簽帳單及發票開給鎮公所的秘
    書（即甲○○），送到公所的發票是送給甲○○等語；證人
    即台北和漢小吃部之會計、服務人員黃美瑤、林月英於偵查
    中亦結證稱：向鎮公所之請款都是送到秘書室，是找甲○○
    ，若發票開立有誤，甲○○會要求更改等語，證人莊貽安於
    原審法院審理中亦結證稱：向員林鎮公所請款一般是送到秘
    書室等語（偵字第9543號卷三之二第210頁、三之三第483至
    485頁、原審卷(三)第80頁）；核與被告甲○○於調查局陳稱
    ：候時機餐廳人員持簽帳單來鎮公所請款時，都會交代該筆
    簽帳的消費原因、何人消費，有時該餐廳人員或俊任也會
    拿乙○○的簽帳單來請款，因銓重交代說被告乙○○在外
    面餐廳之消費也可以由鎮公所核銷，所以只要有乙○○的消
    費發票或單據，我都會依銓重指示指示指使蘇文宏等人製
    作簽呈辦理核銷等語（偵字第9543號卷二之二第168頁）之
    主要情節相符。復有同案被告周厚賢迭於調查局、偵查及原
    審法院準備程序及審理中自承知道伊所製作簽呈及黏貼憑證
    用紙（即附表一編號1至4、附表二編號4、附表三編號1、3
    、附表四編號4）上所載之用餐日期及事由不實（偵字第954
    3號卷二之一第149至152頁、卷二之二第211至215頁、原審
    卷(一)第156頁背面、卷(二)第97頁背面、第98頁、卷(五)第24頁
    反面），核與上開本院認定之事實相符，亦足為被告甲○○
    、乙○○涉案之事證。銓重及被告乙○○在餐廳消費之發
    票既多交予被告甲○○處理，而同案被告蘇文宏等人又係自
    被告甲○○取得發票，並受被告甲○○指示辦理核銷，是可
    知被告甲○○確為實際綜理鎮長銓重及被告乙○○用餐消
    費發票事務之人。被告甲○○並於原審法院羈押訊問時自承
    ：鎮長會把在外面的餐費發票交給我，要我去辦核銷，因這
    都是鎮長個人在外招待用餐，我沒辦法瞭解，是鎮長口諭，
    所以交由下面簽呈上來核銷，我有跟鎮長反應代表會副主席
    乙○○部分不可以由公所核銷，鎮長希望我寫理由把它核銷
    ，我是知道不可以核銷，但鎮長交代，也是很無奈等語（聲
    羈字第565號卷第6頁），亦同於本院上開用餐均是銓重、
    被告乙○○個人與員林鎮公所公務無關之用餐之認定，是亦
    堪認其自白確與事實相符。從而，被告甲○○明知附表所示
    之發票均非簽呈所示時間、事由用餐之發票，而係銓重或
    被告乙○○個人與員林鎮公所公務無關之餐費，卻仍指示如
    附表所示之員林鎮公所人員製作不實之簽呈及黏貼憑證簽報
    核銷之事實，至堪認定。綜上，被告甲○○、乙○○與銓
    重共犯詐取公有財物及行使公務員登載不實文書罪之犯行，
    並因而詐取員林鎮公所252819元之公有財物（乙○○共同詐
    取部分則為其中之66655元）事證均已明確，應依法論科。
四、論罪科刑
  (一)新舊法比較：
    被告乙○○、甲○○行為後，我國刑法及貪污治罪條例均已
    修正，關於本案被告三人應適用之新、舊法，茲比較如下：
    1.刑法第2條第1項規定，係規範行為後法律變更所生新舊法
      律比較適用之準據法，於95年7月1日刑法施行後，應適用
      刑法第2條第1項之規定，為「從舊從輕」之比較（最高法
      院95年5月23日第8次刑事庭會議決議第1點第1項參照）。
    2.被告甲○○行為後，貪污治罪條例第2條於95年5月30日修
      正公布，並自同年7月1日起施行，修正前該條例第2條係
      規定：「依據法令從事公務之人員，犯本條例之罪者，依
      本條例處斷；其受公務機關委託承辦公務之人，犯本條例
      之罪者，亦同」，修正後則規定：「公務員犯本條例之罪
      者，依本條例處斷」，然因該條例並未對公務員定義，是
      依同條例第19條之規定，應適用刑法第10條第2項關於公
      務員之定義，而被告甲○○行為後，刑法第10條第2項亦
      於94年2月2日修正公布，並自95年7月1日起施行，修正前
      第10條第2項係規定：「稱公務員者，謂依法令從事公務
      之人員」，修正後則規定：「稱公務員者，謂下列人員：
      一、依法令服務於國家、地方自治團體所屬機關而具有法
      定職務權限，以及其他依法令從事於公共事務，而具有法
      定職務權限者。二、受國家、地方自治團體所屬機關依法
      委託，從事與委託機關權限有關之公共事務者」。因被告
      甲○○於本案行為時，係彰化縣員林鎮公所秘書室主任、
      或兼任清潔隊人事管理員，為依據法令從事公務之人員，
      亦為依法令服務於地方自治團體而具有法定職務權限者，
      是無論依修正前後之規定，被告甲○○均係貪污治罪條例
      所規範之對象，新法並未更有利於被告。
    3.修正前刑法第56條關於連續犯之規定，業已修正刪除，此
      刪除雖非犯罪構成要件之變更，但顯已影響行為人刑罰之
      法律效果，自屬法律有變更，依刑法第2條第1項規定，比
      較新、舊法結果，應適用最有利於行為人之法律（最高法
      院95年第8次刑事庭會議決議第5點第4項第1款參照）。按
      連續犯之形成結構，本質上就是各自都得以獨立之犯罪，
      亦即是數罪之性質，因具備連續關係，而以單一評價之模
      式來處理，因此，在連續犯廢除後，原各自獨立之數個犯
      行，應回歸數罪併罰之規定處理，則經比較新、舊法結果
      ，應以被告甲○○、乙○○行為時之法律即修正前第56條
      規定論以連續犯，較最有利於被告甲○○、乙○○。
    4.修正前刑法第55條牽連犯之規定，業已修正刪除，此刪除
      雖非犯罪構成要件之變更，但顯已影響行為人刑罰之法律
      效果，自屬法律有變更，依刑法第2條第1項規定，比較新
      、舊法結果，應適用最有利於行為人之法律（最高法院95
      年第8次刑事庭會議決議第5點第3項參照）。按牽連犯之
      特色在於各行為所犯各罪間，有牽連關係存在，刪除後，
      原則上原各自獨立之數個犯行，應回歸數罪併罰之規定處
      理，則經比較新、舊法結果，應以被告乙○○、甲○○行
      為時之法律即修正前第55條後段規定論以牽連犯，較有利
      於被告乙○○、甲○○。
    5.刑法第31條第1項，於被告乙○○行為後亦經修正，由原
      規定之「因身分或其他特定關係成立之罪，其共同實施或
      教唆幫助者，雖無特定關係，仍以共犯論」，修正為「因
      身分或其他特定關係成立之罪，其共同實行、教唆或幫助
      者，雖無特定關係，仍以正犯或共犯論。但得減輕其刑」
      ，被告乙○○於本案中雖不具員林鎮公所公務員身分，但
      因與具公務員身分之銓重及被告甲○○共同實行貪污犯
      罪，依貪污治罪條例第3條規定，亦以該條例處斷，另亦
      與銓重、被告甲○○、周厚賢共犯行使公務員登載不實
      文書之犯罪，而因伊行為後，刑法第31條第1項增列但書
      規定，就不具特定身分關係之行為人得減輕其刑，亦已影
      響被告乙○○刑罰之法律效果，則依新法第2條第1項規定
      ，比較新、舊法結果，修正後之規定，自較有利於被告乙
      ○○。
    6.依刑法第2條第1項規定為新舊刑法比較時，應就罪刑有關
      之共犯、未遂犯、連續犯、想像競合犯、牽連犯以及累犯
      加重、自首減輕、暨其他法定加減原因（如身分加減）與
      加減例等一切情形，綜其全部之結果，而為比較，再適用
      有利於行為人之法律處斷，而不得一部割裂分別適用不同
      之新舊法（參考最高法院24年度上字第4634號判例意旨、
      95年第8次刑事庭會議決議第1點第4項）。經綜合比較新
      、舊法之結果，被告乙○○部分，修正後之刑法第31條第
      1項固較有利，但於連續犯及牽連犯部分，則以修正前刑
      法較為有利，綜合觀之，應仍以修正前之法律較有利於被
      告乙○○；另被告甲○○部分，亦以伊二人行為時之舊法
      較有利，是均依刑法第2條第1項前段規定，一體適用被告
      乙○○、甲○○行為時之法律。
    7.修正後刑法第28條關於成立共同正犯之標準，將原來共同
      正犯之共同「實施」犯罪，改為共同「實行」犯罪，剔除
      完全未參與犯罪相關行為之「實行」的「陰謀共同正犯」
      及「預備共同正犯」，是修正後之共同正犯之可罰性要件
      範圍有所減縮。惟因被告乙○○、涂俊國與銓重就本案
      犯行具有犯意聯絡及行為分擔，不論依修正前或修正後之
      規定，均屬共同正犯，對被告並無有利或不利之情形，故
      毋庸比較新舊法，應適用裁判時之法律（最高法院95年11
      月7日第21次刑庭會議意旨參照）。
    8.貪污治罪條例第8條雖亦於95年5月30日修正公布，並自同
      年7月1日起施行，惟僅係配合刑法對正犯及共犯文字之修
      正而將原定之「共犯」修正為「正犯及共犯」，惟舊法此
      部分並未較不利，應依行為時法。
    9.褫奪公權部分：刑法第37條關於褫奪公權之規定，雖亦經
      修正，然「科刑判決所適用之法律，無論係對主刑、從刑
      或刑之加重、減輕或免除等項，除法律別有規定外，應本
      統一性及整體性之原則而適用之，不容與主刑所適用之法
      律任意割裂」（參考最高法院85年度臺上字第2483號判決
      意旨）。則本件關於褫奪公權部分，自應依被告乙○○、
      甲○○應適用之法律，而均適用刑法修正前第37條第2項
      之規定。
  (二)論罪部分：
    1.核被告乙○○、甲○○所為，均係犯貪污治罪條例第5條
      第1項第2款之利用職務上機會詐取財物罪、刑法第216條
      、第213條之行使公務員登載不實文書罪。被告乙○○、
      甲○○與銓重間就附表一編號1、5、附表二編號3中之
      5100元、附表三編號4、5、附表四編號1中之3630元、編
      號3中之3670元、編號4、5所示利用職務上機會詐取財物
      罪，有犯意之聯絡與行為之分擔，均應依刑法第28條論以
      共同正犯；被告乙○○、甲○○與周厚賢、銓重間就附
      表一編號1、附表四編號4所示行使公務員登載不實文書罪
      ，有犯意之聯絡與行為之分擔，均應依刑法第28條論以共
      同正犯；被告乙○○、甲○○與銓重間就附表一編號5
      、附表二編號3、附表三編號4、5、附表四編號1、3、5所
      示行使公務員登載不實文書罪，有犯意之聯絡與行為之分
      擔，均應依刑法第28條論以共同正犯；被告甲○○與銓
      重就附表一編號2至4、附表二編號1、2、3中之22000元、
      編號4、附表三編號1至3及附表四編號1中之3300元、編號
      2、編號3中之5185元所示利用職務上機會詐取財物罪，有
      犯意之聯絡與行為之分擔，均應依刑法第28 條論以共同
      正犯；被告甲○○與周厚賢、銓重就附表一編號2至4、
      附表二編號4、附表三編號1、3所示行使公務員登載不實
      文書罪，有犯意之聯絡與行為之分擔，均應依刑法第28條
      論以共同正犯；被告甲○○與銓重就附表二編號1、2、
      附表三編號2及附表四編號2所示行使公務員登載不實文書
      罪，有犯意之聯絡與行為之分擔，均應依刑法第28條論以
      共同正犯。至被告乙○○雖不具有公務員身分，仍應分別
      依貪污治罪條例第3條（指與具公務員身分之被告甲○○
      、銓重共犯利用職務上機會詐取財物罪部分）及修正前
      刑法第31條第1項（指與具公務員身分之被告甲○○、周
      厚賢與銓重間就上開行使公務員登載不實文書罪部分）
      之規定，均應以共犯論。被告乙○○、甲○○及周厚賢明
      知為不實事項而登載於職務上所掌公文書後，再持以行使
      ，其不實登載之低度行為，為行使之高度行為所吸收，不
      另論罪。被告乙○○、甲○○利用不知情之江仕用、黃寬
      裕、賴信吉、蘇文宏、蘇國鑫、楊富美、張梅、蔡東瑩、
      林玉雯、張嘉珮、賴沛然等員林鎮公所人員（詳附表審核
      人員欄記載，惟不包括經本院認定有罪之甲○○、周厚賢
      ），犯利用職務上機會詐取財物罪、行使公務員登載不實
      文書罪，均為間接正犯。被告乙○○、甲○○先後多次利
      用職務上之機會詐取財物、行使公務員登載不實文書犯行
      ，及被告周厚賢先後多次行使公務員登載不實文書犯行，
      均時間緊接，顯係基於概括之犯意反覆為之，各觸犯構成
      要件相同之罪名，均應依修正前刑法第56條連續犯論以一
      罪，並加重其刑。又被告乙○○、甲○○所犯上開二罪，
      有方法、目的之牽連關係，均應依修正前刑法第55條牽連
      犯之規定，從一重之利用職務上之機會詐取財物罪處斷。
    2.按於有共犯之情形，貪污治罪條例第8條第2項所稱「如有
      所得並自動繳交全部所得財物者」，應指繳交自己本身所
      得之財物為已足。查本案被告甲○○雖共犯利用職務上機
      會詐取財物罪，但伊自己並未因此取得財物，是伊既於偵
      查中就伊涉犯貪污治罪條例第5條第1項第2款利用職務上
      機會詐取財物罪之事實為自白，應依貪污治罪條例第8條
      第2項前段之規定減輕其刑，並先加後減之。
    3.共同收受之賄賂，沒收追繳均採共犯連帶說，司法院著有
      院字第2024號解釋可循。被告乙○○與銓重、被告甲○
      ○共犯利用職務上機會詐欺所得財物共計66655元，應連
      帶追繳並發還被害人彰化縣員林鎮公所，如全部或一部無
      法追繳時，以其等之財產連帶抵償之；被告甲○○與被告
      乙○○、銓重共犯利用職務上機會詐欺所得財物共計
      252819元，除其中同上述之66655元，應與被告乙○○、
      銓重連帶追繳並發還被害人彰化縣員林鎮公所，如全部
      或一部無法追繳時，以其等之財產連帶抵償外，其餘1861
      64元應與銓重連帶追繳並發還被害人彰化縣員林鎮公所
      ，如全部或一部無法追繳時，以其與銓重之財產連帶抵
      償之。
  (三)原審以被告甲○○、乙○○犯罪事證明確，並審酌被告乙○
    ○雖非公務員，然與具公務員身分之鎮長銓重，假公務之
    名，多次以公款核銷私人消費，使國家財政蒙受損失；被告
    甲○○身為鎮長秘書，竟不思協助鎮政，而助長鎮長及被告
    乙○○從事上述不法犯行，其惡性不亞於鎮長及被告乙○○
    ，及渠等於法院審理時均不知悔悟，多方狡卸犯行等一切情
    狀，分別量處被告乙○○、甲○○有期徒刑七年二月及有期
    徒刑六年，併各宣告褫奪公權四年及諭知連帶追繳所得財物
    ，認事用法核無違誤，量刑亦稱妥適，被告乙○○、甲○○
    上訴意旨否認犯罪並無理由，應予駁回。
五、被告甲○○、乙○○不另為無罪諭知部分：
  (一)公訴意旨另以：銓重與被告乙○○共謀將私人餐費以員林
    鎮公所公費報銷後，為規避會計、審計單位審核得知其將非
    鎮長或鎮長非公務用餐之消費，以公款核銷之不法情事，乃
    要求候時機餐廳、昇財麗禧酒店、華屋公司及台北和漢小吃
    部之會計，將如附表所示由乙○○消費之餐費或銓重非公
    務用餐之餐費，於消費後以一次或分數次，由餐廳之人員依
    其等指示，出具如附表簽呈所示之消費日期及買受人，消費
    名稱為便餐之不實統一發票或收據，再由餐廳之會計或出納
    、銓重或乙○○本人、或乙○○不知情之子俊任，將之
    交付予有犯意聯絡之彰化縣員林鎮公所秘書室主任甲○○，
    或由餐廳人員逕交甲○○辦理核銷，因認被告乙○○、甲○
    ○均與餐廳負責人及會計人員共犯商業會計法第71條第1款
    之填製不實會計憑證罪嫌云云。
  (二)按商業會計法第71條第1款之填製不實會計憑證罪，固以「
    商業負責人、主辦及經辦會計人員或依法受託代他人處理會
    計事務之人員明知為不實之事項，而填製會計憑證」為構成
    要件，惟是否任何於會計憑證上之記載與事實不符，即該當
    於該條之要件而應以刑罰加以處罰，非無探究之餘地。查本
    案核銷之發票有將數筆消費彙開成一張發票、將一筆消費拆
    開而分別開立成數張發票、發票記載日期非消費日期及買受
    人記載不實之情形雖如上述，惟本院審酌下列情形，認本案
    之情形應尚無商業會計法第71條第1款填製不實會計憑證罪
    之適用：
    1.就買受人記載不實部分：
      (1)按依一般社會大眾之生活習慣，於買賣交易時，如商家
        詢問發票是否須開立抬頭，而消費者答稱請開立「某某
        某」時，商家原則上均採信任之態度，依消費者之指示
        開立，縱使商家與消費者認識，例如某醫院醫師至餐廳
        用餐，因與餐廳老闆認識，而於結帳時，該消費之醫師
        請求開立買受人為「某某醫院」時，老闆亦會依指示開
        立，此乃因商家於消費當時根本無從判斷消費之人究竟
        係以私人名義消費，抑或以何公司、團體名義消費，再
        加上一個人可能兼有多種身分，商家根本無從判斷各次
        消費所代表之身分，是於正常交易之情況下，商家僅能
        依消費者之指示開立買受人，此為順暢交易所必須，亦
        為通常之交易模式，是除非能舉證證明製發統一發票之
        人係明知消費者於消費時所代表之身分，卻仍故意為不
        實之記載，否則自不能僅因買受人記載與真實之消費者
        不符，遽認會計或商業負責人明知不實而填製會計憑證
        。
      (2)查本案用餐之人均包括鎮長銓重或其兄即被告乙○○
        已如上述，前者當時為員林鎮鎮長，後者當時為員林鎮
        代表會副主席，在一般人之認知中，代表會及鎮公所係
        一機關兩單位或兩機關，或已難以區分（此如同多數民
        眾分不清法院及檢察署係兩獨立機關一樣），更何況餐
        廳於伊等用餐時，亦難查知伊等真正之用餐原因，則餐
        廳會計人員或負責人於開立發票時，依指示開立員林鎮
        公所為買受人，尚難認有何違反常情之處，既無證據證
        明各該餐廳會計或負責人有明知不實而故意填載不實買
        受人之統一發票（收據），自難認有何違法。
    2.就記載非消費日期及分開、彙開發票部分：
      按統一發票（收據）乃為交易獲取營業收入後，依法應製
      發之會計憑證，是於一般日常消費交易，如消費者係採簽
      帳消費，再由商家嗣後請款之交易模式，商家多於請款時
      ，始開立發票（如有數筆簽帳，並彙整開立成一筆發票）
      向消費者請款，此乃社會日常生活交易之常態；另因消費
      者之需求，如消費者請求，也不乏將一筆消費分開發票之
      情形。於此類情形，因發票順開關係（即號碼連續並對應
      開立日期），嗣後開立之發票已不能倒填日期，是商家或
      僅填開立發票之月份，或填載開立時之日期，因商家開立
      發票之金額均如實記載，並無任何虛增或減額，僅記載之
      日期非消費日，對自己之營業額及買受人以之申報費用支
      出，均不會產生虛增或減額情況，致一般商家均不認為於
      此情形有何「不實記載」可言，於此情形，開立發票之商
      業負責人或會計是否有「明知不實而填製會計憑證」之故
      意，即非無疑，從而，因簽帳交易嗣後請款而延後開立發
      票、彙開或分開發票（收據），雖已違反法令規定（參下
      述），但顯難認此時商業負責人或會計有商業會計法第71
      條第1款所稱「明知不實而填製會計憑證」之犯罪。因此
      ，本案四家餐廳負責人或會計雖有彙開、分開或延後開立
      發票之情形，然發票金額核與實際消費金額相符既如上述
      ，自無從成立明知不實而填製會計憑證罪。
    3.本案發票（收據）之品名為便餐，雖嫌簡略，然附表所示
      之消費既均屬用餐之消費，自無不實可言。
    4.再按統一發票（收據）之開立，其主要之法律依據為加值
      型及非加值型營業稅法第32條之規定，該條規定雖對統一
      發票（收據）開立時限有所規範，另依該條制定之統一發
      票使用辦法第9條亦明定統一發票之格式及記載內容，惟
      「營業人開立統一發票，應行記載事項未依規定記載或所
      載不實者，除通知限期改正或補辦外，按統一發票所載銷
      售額，處百分之一罰鍰，其金額最低不得少於五百元，最
      高不得超過五千元。經主管稽徵機關通知補正而未補正或
      補正後仍不實者，連續處罰之。前項未依規定記載事項為
      買受人名稱、地址或統一編號者，其連續處罰部分之罰鍰
      為統一發票所載銷售額之百分之二，其金額最低不得少於
      一千元，最高不得超過一萬元。」加值型及非加值型營業
      稅法第48條定有明文，則統一發票記載之買受人錯誤、日
      期不明確或錯誤、彙開或分開，而未虛增、減少應記載金
      額致消費金額發生不實者，應僅須依加值型及非加值型營
      業稅法第48條之規定處罰，尚非商業會計法第71條第1款
      所欲規範而科以刑罰範圍。
  (三)綜上所述，既無從認定候時機餐廳、昇財麗禧酒店、華屋公
    司及台北和漢小吃部之負責人及會計有明知不實而填製會計
    憑證之犯行，被告乙○○及甲○○自無從與渠等共犯該條之
    罪，是依卷內資料既無其他積極證據足證候時機餐廳、昇財
    麗禧酒店、華屋公司及台北和漢小吃部之負責人及會計有明
    知不實而填製會計憑證之犯行，本應為被告乙○○及甲○○
    此部分無罪之諭知，惟此部分縱成立犯罪，與上揭經論罪科
    刑部分亦有牽連犯之裁判上一罪關係，爰均不另為無罪之諭
    知。
六、據上論斷，應依刑事訴訟法第368條，判決如主文。
本案經檢察官丁○○到庭執行職務。
中    華    民    國    99    年    8     月    18    日
            刑事第一庭  審判長法  官  李  璋  鵬
                              法  官  胡  忠  文
                              法  官  陳  欣  安
以上正本證明與原本無異。
如不服本判決應於收受送達後十日內向本院提出上訴書狀，其未
敘述上訴理由者，並得於提起上訴後十日內向本院補提理由書（
均須按他造當事人之人數附繕本）「切勿逕送上級法院」。
                              書記官  吳  姁  穗
中    華    民    國    99    年    8     月    18    日
附錄：
貪污治罪條例第5條
有下列行為之一者，處七年以上有期徒刑，得併科新台幣六千萬
元以下罰金：
一  意圖得利，擅提或截留公款或違背法令收募稅捐或公債者。
二  利用職務上之機會，詐取財物者。
三  對於職務上之行為，要求、期約或收受賄賂或其他不正利益
者。
前項第一款及第二款之未遂犯罰之。
中華民國刑法第216條
行使第二百十條至第二百十五條之文書者，依偽造、變造文書或
登載不實事項或使登載不實事項之規定處斷。
中華民國刑法第213條
公務員明知為不實之事項，而登載於職務上所掌之公文書，足以
生損害於公眾或他人者，處一年以上七年以下有期徒刑。
附表（日期：民國、金額單位：新臺幣）
一、 候時機餐廳：
 ┌─┬────┬──────┬───┬─────┬────┬──────┬──────────┐
 │編│犯罪行為│簽呈所載用餐│金  額│發票編號  │簽呈所載│實際用餐情形│ 審   核   人   員  │
 │號│人      │日期        │      │          │用餐名目│及金額      │                    │
 ├─┼────┼──────┼───┼─────┼────┼──────┼──────────┤
 │1 │1.乙○○│91年8月13日 │17500 │PB00000000│員林鎮公│乙○○與林錦│(一)簽呈              │
 │  │2.甲○○│            │      │          │所於91年│泉於91年7 月│承辦員：周厚賢    │
 │  │3.銓重│            │      │          │8月13日 │5 日宴會用餐│主任：甲○○      │
 │  │4.周厚賢│            │      │          │邀請地方│共35000元， │秘書：黃勁學      │
 │  │（周厚賢│            │      │          │仕紳及各│二人平均分擔│主任秘書：江仕用  │
 │  │僅犯行使│            │      │          │課室主管│各17500元， │鎮長：銓重      │
 │  │公務員登│            │      │          │等赴員林│其中乙○○應│會財政課：葉書羽  │
 │  │載不實文│            │      │          │鎮候時機│負擔之17500 │會主計室：施正家  │
 │  │書罪）  │            │      │          │活海產餐│元係簽帳，並│ 會推算：蘇國鑫   │
 │  │        │            │      │          │廳店共同│於91年8月5日│(二)粘貼憑證          │
 │  │        │            │      │          │研商有關│由翟珮琳送單│推算：蘇國鑫      │
 │  │        │            │      │          │「員林鎮│請款。      │經手人：賴信吉    │
 │  │        │            │      │          │人行天橋│            │證明：周厚賢      │
 │  │        │            │      │          │修建」等│            │單位主管：甲○○  │
 │  │        │            │      │          │相關事宜│            │財政課長：葉書羽  │
 │  │        │            │      │          │，時至逾│            │主計主任：江華陰  │
 │  │        │            │      │          │膳時間故│            │秘書：黃勁學      │
 │  │        │            │      │          │於上述地│            │主任秘書：江仕用  │
 │  │        │            │      │          │點用膳。│            │鎮長：銓重      │
 ├─┼────┼──────┼───┼─────┼────┼──────┼──────────┤
 │2 │1.甲○○│91年9月上旬 │25000 │QA00000000│91年9月 │銓重以員林│(一)簽呈              │
 │  │2.銓重│            │      │          │上旬鎮長│鎮公所名義於│承辦員：周厚賢    │
 │  │3.周厚賢│            │      │          │陪同上級│91年9 月19日│主任：甲○○      │
 │  │（周厚賢│            │      │          │機關蒞臨│舉辦與員林鎮│秘書：黃勁學      │
 │  │僅犯行使│            │      │          │員林鎮參│公所公務無關│主任秘書：江仕用  │
 │  │公務員登│            │      │          │訪，因時│之參會，消費│鎮長：銓重      │
 │  │載不實文│            │      │          │至逾膳時│72740元，嗣 │會財政課：葉書羽  │
 │  │書罪）  │            │      │          │間，故鎮│指示餐廳人員│會主計室：施正家  │
 │  │        │            │      │          │長邀請赴│將該筆餐費分│會推算：蘇國鑫    │
 │  │        │            │      │          │員林鎮候│成三筆開立金│(二)粘貼憑證          │
 │  │        │            │      │          │時機活海│額各為25000 │推算：蘇國鑫      │
 │  │        │            │      │          │產餐廳餐│、24000、   │經手人：蘇文宏    │
 │  │        │            │      │          │敘。    │23740元之發 │驗收、證明：周厚賢│
 │  │        │            │      │          │        │票。        │單位主管：甲○○  │
 │  │        │            │      │          │        │            │主計室：施正家    │
 │  │        │            │      │          │        │            │鎮長：銓重      │
 ├─┼────┼──────┼───┼─────┼────┤            ├──────────┤
 │3 │1.甲○○│91年10月中旬│24000 │QA00000000│91年10月│            │(一)簽呈              │
 │  │2.銓重│            │      │          │中旬上級│            │承辦員：周厚賢    │
 │  │3.周厚賢│            │      │          │機關蒞臨│            │主任：甲○○      │
 │  │（周厚賢│            │      │          │員林鎮參│            │秘書：黃勁學      │
 │  │僅犯行使│            │      │          │訪，因時│            │主任秘書：江仕用  │
 │  │公務員登│            │      │          │至逾膳時│            │鎮長：銓重      │
 │  │載不實文│            │      │          │間，故鎮│            │會財政課：葉書羽  │
 │  │書罪）  │            │      │          │長邀請赴│            │會主計室：施正家  │
 │  │        │            │      │          │員林鎮候│            │會推算：蘇國鑫    │
 │  │        │            │      │          │時機活海│            │(二)粘貼憑證          │
 │  │        │            │      │          │產餐廳餐│            │推算：蘇國鑫      │
 │  │        │            │      │          │敘。    │            │經手人：蘇文宏    │
 │  │        │            │      │          │        │            │驗收、證明：周厚賢│
 │  │        │            │      │          │        │            │單位主管：甲○○  │
 │  │        │            │      │          │        │            │主計室：施正家    │
 │  │        │            │      │          │        │            │鎮長：銓重      │
 ├─┼────┼──────┼───┼─────┼────┤            ├──────────┤
 │4 │1.甲○○│91年10月下旬│23740 │QA00000000│91年10月│            │(一)簽呈              │
 │  │2.銓重│            │      │          │下旬鎮長│            │承辦員：周厚賢    │
 │  │3.周厚賢│            │      │          │陪同上級│            │主任：甲○○      │
 │  │（周厚賢│            │      │          │機關蒞臨│            │秘書：黃勁學      │
 │  │僅犯行使│            │      │          │員林鎮參│            │主任秘書：江仕用  │
 │  │公務員登│            │      │          │訪，因時│            │鎮長：銓重      │
 │  │載不實文│            │      │          │至逾膳時│            │會財政課：葉書羽  │
 │  │書罪）  │            │      │          │間，故鎮│            │會主計室：施正家  │
 │  │        │            │      │          │長邀請赴│            │會推算：蘇國鑫    │
 │  │        │            │      │          │員林鎮候│            │(二)粘貼憑證          │
 │  │        │            │      │          │時機活海│            │推算：蘇國鑫      │
 │  │        │            │      │          │產餐廳餐│            │經手人：蘇文宏    │
 │  │        │            │      │          │敘。    │            │驗收、證明：周厚賢│
 │  │        │            │      │          │        │            │單位主管：甲○○  │
 │  │        │            │      │          │        │            │主計室：施正家    │
 │  │        │            │      │          │        │            │鎮長：銓重      │
 ├─┼────┼──────┼───┼─────┼────┼──────┼──────────┤
 │5 │1.乙○○│91年12月下旬│7940  │QZ00000000│91年12月│乙○○擔任理│(一)簽呈              │
 │  │2.甲○○│            │      │          │下旬上級│事長之立仁慈│承辦員：蘇文宏    │
 │  │3.銓重│            │      │          │主管機關│善會於91年10│主任：甲○○      │
 │  │        │            │      │          │蒞臨員林│月11日用餐，│秘書：黃勁學      │
 │  │        │            │      │          │鎮視察相│由乙○○於91│主任秘書：江仕用  │
 │  │        │            │      │          │關業務，│年12月26日以│鎮長：銓重      │
 │  │        │            │      │          │因時至逾│現金付款，並│會財政課：陳宗虎  │
 │  │        │            │      │          │膳時間，│於取得發票後│會主計室：施正家  │
 │  │        │            │      │          │故鎮長邀│交予甲○○向│會推算：林玉雯    │
 │  │        │            │      │          │請赴員林│員林鎮公所請│(二)粘貼憑證          │
 │  │        │            │      │          │鎮候時機│款。        │推算：林玉雯      │
 │  │        │            │      │          │活海產餐│            │經手人：蘇國鑫    │
 │  │        │            │      │          │廳餐敘。│            │驗收、證明：蘇文宏│
 │  │        │            │      │          │        │            │單位主管：甲○○  │
 │  │        │            │      │          │        │            │主計室：施正家    │
 │  │        │            │      │          │        │            │鎮長：銓重      │
 └─┴────┴──────┴───┴─────┴────┴──────┴──────────┘
二、昇財麗禧酒店股份有限公司
 ┌─┬────┬──────┬───┬─────┬────┬──────┬──────────┐
 │編│犯罪行為│簽呈所載用餐│ 金額 │發票編號  │簽呈所載│實際用餐情形│審核人員            │
 │號│人      │日期        │      │          │用餐名目│及金額      │                    │
 ├─┼────┼──────┼───┼─────┼────┼──────┼──────────┤
 │1 │1.甲○○│91年12月初  │18000 │QZ00000000│員林鎮公│銓重於91年│(一)簽呈              │
 │  │2.銓重│            │      │          │所於91  │12月11日私人│承辦員：林玉雯    │
 │  │        │            │      │          │年12月初│用餐消費    │主任：甲○○      │
 │  │        │            │      │          │鎮長邀請│37050元，嗣 │秘書：黃勁學      │
 │  │        │            │      │          │鎮民代表│經指示餐廳人│主任秘書：江仕用  │
 │  │        │            │      │          │、地方仕│員將該筆消費│鎮長：銓重      │
 │  │        │            │      │          │紳及各課│分成二筆開立│會財政課：葉書羽  │
 │  │        │            │      │          │室主管等│金額各為    │會主計室：施正家  │
 │  │        │            │      │          │研商員林│18000及19050│會推算：林玉雯    │
 │  │        │            │      │          │鎮鎮令宣│元之發票。  │(二)粘貼憑證          │
 │  │        │            │      │          │導等相關│            │推算：林玉雯      │
 │  │        │            │      │          │事宜，時│            │驗收、證明：林玉雯│
 │  │        │            │      │          │至逾膳時│            │單位主管：甲○○  │
 │  │        │            │      │          │間故於昇│            │主計室：施正家    │
 │  │        │            │      │          │財麗禧酒│            │鎮長：銓重      │
 │  │        │            │      │          │店股份有│            │                    │
 │  │        │            │      │          │限公司用│            │                    │
 │  │        │            │      │          │膳。    │            │                    │
 ├─┼────┼──────┼───┼─────┼────┤            ├──────────┤
 │2 │1.甲○○│91年12月13日│19050 │QZ00000000│為「員林│            │(一)簽呈              │
 │  │2.銓重│            │      │          │社區大學│            │承辦員：張梅      │
 │  │        │            │      │          │」為推展│            │管理員：蔡東瑩    │
 │  │        │            │      │          │終身學習│            │秘書：黃勁學      │
 │  │        │            │      │          │，員林鎮│            │主任秘書：江仕用  │
 │  │        │            │      │          │公所於12│            │鎮長：銓重      │
 │  │        │            │      │          │月13日與│            │會財政課：陳宗虎  │
 │  │        │            │      │          │學者專家│            │會主計室：施正家  │
 │  │        │            │      │          │，討論社│            │(二)粘貼憑證          │
 │  │        │            │      │          │大事宜及│            │推算：張梅        │
 │  │        │            │      │          │員林鎮藝│            │驗收、證明：蔡東瑩│
 │  │        │            │      │          │文活動研│            │單位主管：蔡東瑩  │
 │  │        │            │      │          │討，因討│            │主計室：江華陰、施│
 │  │        │            │      │          │論時間已│            │          正家      │
 │  │        │            │      │          │超過用餐│            │鎮長：銓重      │
 │  │        │            │      │          │時間，便│            │                    │
 │  │        │            │      │          │邀學者便│            │                    │
 │  │        │            │      │          │餐。    │            │                    │
 ├─┼────┼──────┼───┼─────┼────┼──────┼──────────┤
 │3 │1.乙○○│92年1月15日 │27100 │RZ00000000│員林鎮公│銓重於92年│(一)簽呈              │
 │  │2.甲○○│            │      │          │所於92  │1月15 日私人│承辦員：蘇國鑫    │
 │  │3.銓重│            │      │          │年1月15 │宴請自來水公│主任：甲○○      │
 │  │        │            │      │          │日鎮長邀│司退休人員，│秘書：黃勁學      │
 │  │        │            │      │          │請員林鎮│消費22000元 │主任秘書：江仕用  │
 │  │        │            │      │          │自來水公│；另乙○○於│鎮長：銓重      │
 │  │        │            │      │          │司及員林│92年1 月17日│會財政課：李秀銀  │
 │  │        │            │      │          │鎮公所各│用餐5100元。│會主計室：施正家  │
 │  │        │            │      │          │課室主管│嗣指示餐廳人│會推算：林玉雯    │
 │  │        │            │      │          │共同研商│員將該二筆消│(二)粘貼憑證          │
 │  │        │            │      │          │員林鎮自│費之發票作廢│推算：林玉雯      │
 │  │        │            │      │          │來水裝設│後，彙開為  │經手人：楊富美    │
 │  │        │            │      │          │及飲用等│27100元之統 │證明：蘇國鑫      │
 │  │        │            │      │          │相關事宜│一發票，向員│單位主管：甲○○  │
 │  │        │            │      │          │，時至逾│林鎮公所請款│主計室：施正家    │
 │  │        │            │      │          │膳時間，│，核銷上開二│鎮長：銓重      │
 │  │        │            │      │          │故於昇財│筆消費款。  │                    │
 │  │        │            │      │          │麗禧酒店│            │                    │
 │  │        │            │      │          │餐廳用膳│            │                    │
 │  │        │            │      │          │。      │            │                    │
 ├─┼────┼──────┼───┼─────┼────┼──────┼──────────┤
 │4 │1.甲○○│94年3月3日  │11714 │EZ00000000│94年3月3│銓重於94年│(一)簽呈              │
 │  │2.銓重│            │      │          │日鎮長為│2月5日中午私│承辦員：周厚賢    │
 │  │3.周厚賢│            │      │          │積極推動│人消費11714 │推算：蘇文宏      │
 │  │（周厚賢│            │      │          │鎮政建設│元。        │單位主管：黃吉城  │
 │  │僅犯行使│            │      │          │，廣納民│            │主任秘書：賴沛然  │
 │  │公務員登│            │      │          │意，邀請│            │鎮長：銓重      │
 │  │載不實文│            │      │          │鎮內地方│            │會財政課：謝泓叡  │
 │  │書罪）  │            │      │          │仕紳研究│            │會主計室：陳彥辰  │
 │  │        │            │      │          │如何落實│            │(二)粘貼憑證          │
 │  │        │            │      │          │推動鎮政│            │推算：蘇文宏      │
 │  │        │            │      │          │建設工作│            │經手人：蘇文宏    │
 │  │        │            │      │          │，及宣導│            │驗收、證明：周厚賢│
 │  │        │            │      │          │政令，因│            │單位主管：黃吉城  │
 │  │        │            │      │          │時至逾膳│            │單據審核：陳彥辰  │
 │  │        │            │      │          │時間，故│            │主計主任：陳彥辰  │
 │  │        │            │      │          │邀請赴昇│            │鎮長：銓重      │
 │  │        │            │      │          │財麗禧用│            │                    │
 │  │        │            │      │          │膳。    │            │                    │
 └─┴────┴──────┴───┴─────┴────┴──────┴──────────┘
三、華屋有限公司
 ┌─┬────┬──────┬───┬─────┬────┬──────┬──────────┐
 │編│犯罪行為│簽呈所載用餐│      │          │簽呈所載│實際用餐情形│審核人員            │
 │號│人      │日期        │金額  │發票編號  │用餐名目│及金額      │                    │
 ├─┼────┼──────┼───┼─────┼────┼──────┼──────────┤
 │1 │1.甲○○│92年2月10日 │14375 │RZ00000000│員林鎮公│銓重於92年│(一)簽呈              │
 │  │2.銓重│            │      │          │所於92  │1 月27日私人│承辦員：周厚賢    │
 │  │3.周厚賢│            │      │          │年2月10 │用餐消費    │主任：甲○○      │
 │  │（周厚賢│            │      │          │日鎮長拜│14375元 。  │秘書：黃勁學      │
 │  │僅犯行使│            │      │          │訪員林鎮│            │主任秘書：江仕用  │
 │  │公務員登│            │      │          │地方仕紳│            │鎮長：銓重      │
 │  │載不實文│            │      │          │，因時至│            │會財政課：李秀銀  │
 │  │書罪）  │            │      │          │逾膳時間│            │會主計室：江華陰  │
 │  │        │            │      │          │，故鎮長│            │會推算：林玉雯    │
 │  │        │            │      │          │邀請赴員│            │(二)粘貼憑證          │
 │  │        │            │      │          │林鎮華屋│            │推算：林玉雯      │
 │  │        │            │      │          │有限公司│            │經手人：楊富美    │
 │  │        │            │      │          │用膳。  │            │驗收、證明：周厚賢│
 │  │        │            │      │          │        │            │單位主管：甲○○  │
 │  │        │            │      │          │        │            │主計室：施正家    │
 │  │        │            │      │          │        │            │鎮長：銓重      │
 ├─┼────┼──────┼───┼─────┼────┼──────┼──────────┤
 │2 │1.甲○○│92年2月17日 │5000  │RZ00000000│92年2月 │銓重於92年│(一)簽呈              │
 │  │2.銓重│            │      │          │17日上級│2 月16日以外│承辦員：蘇國鑫    │
 │  │        │            │      │          │機關視察│帶方式消費  │主任：甲○○      │
 │  │        │            │      │          │員林鎮地│5000 元。   │秘書：黃勁學      │
 │  │        │            │      │          │方建設，│            │主任秘書：江仕用  │
 │  │        │            │      │          │因時至逾│            │鎮長：銓重      │
 │  │        │            │      │          │膳時間，│            │會財政課：李秀銀  │
 │  │        │            │      │          │故鎮長邀│            │會主計室：施正家  │
 │  │        │            │      │          │請赴華屋│            │會推算：蘇國鑫    │
 │  │        │            │      │          │有限公司│            │(二)粘貼憑證          │
 │  │        │            │      │          │用膳。  │            │推算：蘇國鑫      │
 │  │        │            │      │          │        │            │經手人：楊富美    │
 │  │        │            │      │          │        │            │驗收、證明：蘇國鑫│
 │  │        │            │      │          │        │            │單位主管：甲○○  │
 │  │        │            │      │          │        │            │主計室：施正家    │
 │  │        │            │      │          │        │            │鎮長：銓重      │
 ├─┼────┼──────┼───┼─────┼────┼──────┼──────────┤
 │3 │1.甲○○│92年3月28日 │4200  │SZ00000000│員林鎮公│銓重於92年│(一)簽呈              │
 │  │2.銓重│            │      │          │所於92  │3 月22日私人│承辦員：周厚賢    │
 │  │3.周厚賢│            │      │          │年3月28 │用餐消費4200│主任：甲○○      │
 │  │（周厚賢│            │      │          │日邀請員│元。        │秘書：黃勁學      │
 │  │僅犯行使│            │      │          │林鎮地方│            │主任秘書：江仕用  │
 │  │公務員登│            │      │          │仕紳研商│            │鎮長：銓重      │
 │  │載不實文│            │      │          │員林鎮地│            │會財政課：李秀銀  │
 │  │書罪）  │            │      │          │方建設等│            │會主計室：施正家  │
 │  │        │            │      │          │相關事宜│            │ 會推算：蘇國鑫   │
 │  │        │            │      │          │，因時至│            │(二)粘貼憑證          │
 │  │        │            │      │          │逾膳時間│            │推算：林玉雯      │
 │  │        │            │      │          │，故鎮長│            │經手人：楊富美    │
 │  │        │            │      │          │邀請赴員│            │驗收、證明：周厚賢│
 │  │        │            │      │          │林鎮華屋│            │單位主管：甲○○  │
 │  │        │            │      │          │日本料理│            │主計室：施正家    │
 │  │        │            │      │          │餐廳用膳│            │鎮長：銓重      │
 │  │        │            │      │          │。      │            │                    │
 ├─┼────┼──────┼───┼─────┼────┼──────┼──────────┤
 │4 │1.乙○○│92年5月28日 │8180  │TZ00000000│92年5月 │乙○○於92年│(一)簽呈              │
 │  │2.甲○○│            │      │          │28日員林│5 月22日消費│承辦員：林玉雯    │
 │  │3.銓重│            │      │          │鎮公所邀│4020元，於92│主任：甲○○      │
 │  │        │            │      │          │請地方仕│年5月30日消 │主任秘書：江仕用  │
 │  │        │            │      │          │紳研商促│費4160元，金│鎮長：銓重      │
 │  │        │            │      │          │進地方建│額合計：8180│會財政課：李秀銀  │
 │  │        │            │      │          │設等相關│元。        │會主計室：施正家  │
 │  │        │            │      │          │事宜，因│            │會推算：林玉雯    │
 │  │        │            │      │          │時至逾膳│            │(二)粘貼憑證          │
 │  │        │            │      │          │時間，故│            │推算：林玉雯      │
 │  │        │            │      │          │員林鎮公│            │經手人：楊富美    │
 │  │        │            │      │          │所邀請赴│            │證明：林玉雯      │
 │  │        │            │      │          │華屋有限│            │單位主管：甲○○  │
 │  │        │            │      │          │公司用餐│            │主計室：施正家    │
 │  │        │            │      │          │。      │            │鎮長：銓重      │
 ├─┼────┼──────┼───┼─────┼────┼──────┼──────────┤
 │5 │1.乙○○│92年6月27日 │6470  │TZ00000000│92年6月 │乙○○於92年│(一)簽呈              │
 │  │2.甲○○│            │      │          │27日員林│6 月16日消費│承辦員：張嘉珮    │
 │  │3.銓重│            │      │          │鎮公所邀│3270 元，於9│主任：甲○○      │
 │  │        │            │      │          │請民意代│2年6月18日消│主任秘書：江仕用  │
 │  │        │            │      │          │表及地方│費3200元，金│鎮長：銓重      │
 │  │        │            │      │          │仕紳等，│額合計6470元│會財政課：李秀銀  │
 │  │        │            │      │          │視察鎮內│。          │會主計室：江華陰  │
 │  │        │            │      │          │各項基層│            │會推算：林玉雯    │
 │  │        │            │      │          │建設，因│            │(二)粘貼憑證          │
 │  │        │            │      │          │時至逾膳│            │推算：林玉雯      │
 │  │        │            │      │          │時間，故│            │經手人：楊富美    │
 │  │        │            │      │          │邀請赴華│            │驗收、證明：張嘉珮│
 │  │        │            │      │          │屋有限公│            │單位主管：甲○○  │
 │  │        │            │      │          │司用膳。│            │主計室：江華陰    │
 │  │        │            │      │          │        │            │鎮長：銓重      │
 └─┴────┴──────┴───┴─────┴────┴──────┴──────────┘
四、台北和漢小吃部
 ┌─┬────┬──────┬───┬─────┬────┬──────┬──────────┐
 │編│犯罪行為│簽呈所載用餐│      │          │簽呈所載│實際用餐情形│審核人員            │
 │號│人      │日期        │金額  │發票編號  │用餐名目│及金額      │                    │
 ├─┼────┼──────┼───┼─────┼────┼──────┼──────────┤
 │1 │1.乙○○│91年10月初  │6930  │免用統一發│91年10月│銓重於91年│(一)簽呈              │
 │  │2.甲○○│            │      │票之收據  │初鎮長邀│8 月9 日私人│承辦員：張嘉珮    │
 │  │3.銓重│            │      │          │請地方仕│消費3300元；│主任：甲○○      │
 │  │        │            │      │          │紳商討員│另乙○○於91│秘書：黃勁學      │
 │  │        │            │      │          │林鎮治安│年9月22日消 │主任秘書：江仕用  │
 │  │        │            │      │          │維護等事│費3630元，金│鎮長：銓重      │
 │  │        │            │      │          │宜，因時│額合計6930元│會財政課：葉書羽  │
 │  │        │            │      │          │至逾膳時│。          │會主計室：施正家  │
 │  │        │            │      │          │間，故鎮│            │ 會推算：蘇國鑫   │
 │  │        │            │      │          │長邀請赴│            │(二)粘貼憑證          │
 │  │        │            │      │          │員林鎮台│            │推算：蘇國鑫      │
 │  │        │            │      │          │北和漢小│            │經手人：蘇文宏    │
 │  │        │            │      │          │吃部餐敘│            │驗收、證明：張嘉珮│
 │  │        │            │      │          │。      │            │單位主管：賴信吉  │
 │  │        │            │      │          │        │            │主計室：施正家    │
 │  │        │            │      │          │        │            │鎮長：銓重      │
 ├─┼────┼──────┼───┼─────┼────┼──────┼──────────┤
 │2 │1.甲○○│92年2月初   │10600 │免用統一發│員林鎮公│銓重於92年│(一)簽呈              │
 │  │2.銓重│            │      │票之收據  │所於92  │1 月24日私人│承辦員：張嘉珮    │
 │  │        │            │      │          │年2月初 │消費10600元 │主任：甲○○      │
 │  │        │            │      │          │上級機關│。          │秘書：黃勁學      │
 │  │        │            │      │          │蒞臨員林│            │主任秘書：江仕用  │
 │  │        │            │      │          │鎮參訪，│            │鎮長：銓重      │
 │  │        │            │      │          │鎮長邀請│            │會財政課：李秀銀  │
 │  │        │            │      │          │員林鎮地│            │會主計室：江華陰  │
 │  │        │            │      │          │方仕紳及│            │會推算：周厚賢    │
 │  │        │            │      │          │各課室主│            │(二)粘貼憑證          │
 │  │        │            │      │          │管等陪同│            │推算：林玉雯      │
 │  │        │            │      │          │參加，因│            │經手人：楊富美    │
 │  │        │            │      │          │時至逾膳│            │驗收、證明：張嘉珮│
 │  │        │            │      │          │時間故於│            │單位主管：甲○○  │
 │  │        │            │      │          │台北和漢│            │主計室：江華陰    │
 │  │        │            │      │          │小吃店用│            │鎮長：銓重      │
 │  │        │            │      │          │膳。    │            │                    │
 ├─┼────┼──────┼───┼─────┼────┼──────┼──────────┤
 │3 │1.乙○○│92年5月26日 │8855  │免用統一發│92年5月 │銓重以員林│(一)簽呈              │
 │  │2.甲○○│            │      │票之收據  │26日外賓│鎮公所名義於│承辦員：林玉雯    │
 │  │3.銓重│            │      │          │蒞臨員林│92年5 月28日│主任：甲○○      │
 │  │        │            │      │          │鎮參訪，│消費2835元，│主任秘書：江仕用  │
 │  │        │            │      │          │因時至逾│於92年5月30 │鎮長：銓重      │
 │  │        │            │      │          │膳時間，│日消費2350元│會財政課：李秀銀  │
 │  │        │            │      │          │故員林鎮│；另乙○○於│會主計室：施正家  │
 │  │        │            │      │          │公所邀請│92年5月11日 │會推算：林玉雯    │
 │  │        │            │      │          │赴台北和│消費3670元，│(二)粘貼憑證          │
 │  │        │            │      │          │漢小吃部│金額合計為  │推算：林玉雯      │
 │  │        │            │      │          │用膳。  │8855元。    │經手人：楊富美    │
 │  │        │            │      │          │        │            │證明：林玉雯      │
 │  │        │            │      │          │        │            │單位主管：甲○○  │
 │  │        │            │      │          │        │            │主計室：施正家    │
 │  │        │            │      │          │        │            │鎮長：銓重      │
 ├─┼────┼──────┼───┼─────┼────┼──────┼──────────┤
 │4 │1.乙○○│92年7月1日  │9065  │免用統一發│92年7月1│乙○○及其妻│(一)簽呈              │
 │  │2.甲○○│            │      │票之收據  │日員林鎮│分別於92年6 │承辦員：周厚賢    │
 │  │3.銓重│            │      │          │公所邀請│月7 日、12日│主任：甲○○      │
 │  │4.周厚賢│            │      │          │民意代表│、15日、16日│主任秘書：江仕用  │
 │  │（周厚賢│            │      │          │及地方仕│、17日及20日│鎮長：銓重      │
 │  │僅犯行使│            │      │          │紳等，視│，消費各為  │會財政課：李秀銀  │
 │  │公務員登│            │      │          │察鎮內各│1860元、1780│會主計室：江華陰  │
 │  │載不實文│            │      │          │項基層建│元、2000元、│會推算：林玉雯    │
 │  │書罪）  │            │      │          │設，因時│665元、200元│(二)粘貼憑證          │
 │  │        │            │      │          │至逾膳時│、730元及   │推算：林玉雯      │
 │  │        │            │      │          │間，故邀│1830元，金額│經手人：楊富美    │
 │  │        │            │      │          │請赴台北│合計9065元。│驗收、證明：周厚賢│
 │  │        │            │      │          │和漢小吃│            │單位主管：甲○○  │
 │  │        │            │      │          │部用膳。│            │主計室：江華陰    │
 │  │        │            │      │          │        │            │鎮長：銓重      │
 ├─┼────┼──────┼───┼─────┼────┼──────┼──────────┤
 │5 │1.乙○○│92年9月10日 │5100  │免用統一發│92年9月 │乙○○於92年│(一)簽呈              │
 │  │2.甲○○│            │      │票之收據  │10日員林│8 月15日消費│承辦員：林玉雯    │
 │  │3.銓重│            │      │          │鎮公所邀│2450元，於92│主任：甲○○      │
 │  │        │            │      │          │請民意代│年8月28日消 │主任秘書：賴沛然  │
 │  │        │            │      │          │表及地方│費2650元，金│鎮長：銓重      │
 │  │        │            │      │          │仕紳等，│額合計5100元│會財政課：李秀銀  │
 │  │        │            │      │          │視察鎮內│。          │會主計室：施正家  │
 │  │        │            │      │          │各項基層│            │會推算：林玉雯    │
 │  │        │            │      │          │建設，因│            │(二)粘貼憑證          │
 │  │        │            │      │          │時至逾膳│            │推算：林玉雯      │
 │  │        │            │      │          │時間，故│            │經手人：楊富美    │
 │  │        │            │      │          │邀請赴台│            │驗收、證明：林玉雯│
 │  │        │            │      │          │北和漢小│            │單位主管：蘇國鑫  │
 │  │        │            │      │          │吃部屋用│            │主計室：施正家    │
 │  │        │            │      │          │膳。    │            │鎮長：銓重      │
 └─┴────┴──────┴───┴─────┴────┴──────┴──────────┘

司法院資訊處製作；財團法人民間司法改革基金會備份。
